---
title: "StudyPilot — Plataforma Inteligente de Estudio"
subtitle: "Documentación Técnica del Proyecto"
author: "Marvin Andy Calderón Flores"
date: "2026-06-10"
format:
  html:
    toc: true
    toc-depth: 3
    toc-title: "Contenido"
    number-sections: true
    theme: cosmo
    code-fold: true
    smooth-scroll: true
  pdf:
    toc: true
    number-sections: true
    documentclass: article
    papersize: a4
    geometry:
      - margin=2.5cm
    fontsize: 11pt
lang: es
---

# Resumen Ejecutivo

**StudyPilot** es una plataforma web de organización y estudio inteligente desarrollada con R Shiny, diseñada específicamente para estudiantes universitarios. La aplicación integra inteligencia artificial (Google Gemini 2.5 Flash) para automatizar la extracción de información de sílabos y horarios desde documentos PDF, eliminar la carga manual de datos, y ofrecer herramientas de estudio como Pomodoro, exámenes de práctica generados por IA, simulación de promedios en tiempo real, y un horario visual tipo Google Calendar.

La plataforma está desplegada en la nube (shinyapps.io) con persistencia en MongoDB Atlas, permitiendo acceso desde cualquier dispositivo con navegador web. Cada usuario cuenta con datos completamente aislados mediante autenticación propia y contraseñas hasheadas con sodium (scrypt). La app es instalable como PWA en dispositivos móviles.

**URL de la aplicación:** [https://marvin-calderon.shinyapps.io/plan-estudios-ciclo8/](https://marvin-calderon.shinyapps.io/plan-estudios-ciclo8/)

**Repositorio (privado):** [https://github.com/Mcfcalderon/StudyPilot](https://github.com/Mcfcalderon/StudyPilot)

# Problemática

## Contexto

En el entorno académico universitario actual, los estudiantes enfrentan una carga creciente de responsabilidades: múltiples cursos con evaluaciones de distintos pesos, trabajos grupales, laboratorios, prácticas calificadas, y exámenes parciales y finales, todo distribuido en un ciclo de 16 semanas. La gestión manual de esta información —fechas, pesos porcentuales, promedios necesarios, horarios— consume tiempo valioso que podría dedicarse al estudio efectivo.

## Problemas identificados

1. **Dispersión de información académica**: Los sílabos, horarios, evaluaciones y notas están en documentos separados (PDFs, correos, plataformas institucionales) sin una vista unificada.

2. **Cálculo manual de promedios**: Los estudiantes realizan cálculos manuales para saber su promedio parcial y cuánto necesitan en evaluaciones futuras para aprobar, proceso propenso a errores.

3. **Falta de visibilidad temporal**: No existe una herramienta que muestre claramente qué evaluaciones se aproximan, cuáles están atrasadas, y cuál es la prioridad real de cada tarea.

4. **Ingreso manual tedioso**: Cargar manualmente los datos de 6+ cursos (nombre, código, evaluaciones, pesos, semanas, horarios) al inicio de cada ciclo requiere horas de trabajo.

5. **Herramientas genéricas**: Las aplicaciones existentes no están adaptadas al sistema universitario peruano (escala de 0-20, estructura de sílabos UTEC, consolidado de matrícula).

# Análisis Comparativo

Se realizó un benchmarking de las principales aplicaciones de planificación y estudio disponibles en 2025-2026:

| Característica | MyStudyLife | Notion | PowerPlanner | Todoist | **StudyPilot** |
|---|---|---|---|---|---|
| **Precio** | Gratis | Freemium | $1.99 | Freemium | **Gratis** |
| **Plataforma** | iOS, Android, Web | Multiplataforma | iOS, Android, Win | Multiplataforma | **Web + PWA** |
| **Extracción IA de sílabos** | No | No | No | No | **Sí** |
| **Horario desde PDF** | No | No | No | No | **Sí** |
| **Pomodoro integrado** | Sí | No | No | No | **Sí** |
| **Simulador de promedios** | No | No | Sí (GPA) | No | **Sí (0-20)** |
| **Exámenes de práctica IA** | No | No | No | No | **Sí** |
| **Chat IA académico** | No | Sí (pagado) | No | No | **Sí** |
| **Privacidad por usuario** | Sí | Sí | Sí | Sí | **Sí** |
| **Hashing de contraseñas** | Sí | Sí | Sí | Sí | **Sí (scrypt)** |
| **Rotación de API keys** | N/A | N/A | N/A | N/A | **Sí (6 keys)** |
| **Adaptado a universidades Perú** | No | No | No | No | **Sí** |

: Comparativa de StudyPilot vs. competidores principales {#tbl-comparativa}

## Ventajas diferenciales

1. **Automatización con IA**: Extracción automática de cursos, evaluaciones, temas y horarios desde PDFs de sílabos y consolidados de matrícula. Ninguna otra app ofrece esto.

2. **Exámenes de práctica generados por IA**: Preguntas MC y abiertas basadas en temas del sílabo, con calificación automática y desglose de correctas/incorrectas.

3. **Contexto universitario peruano**: Escala 0-20, formato de sílabos UTEC, consolidado de matrícula, cálculo de "cuánto necesitas para aprobar".

4. **Zero-config + PWA**: Sin instalación, accesible desde cualquier navegador, instalable como app nativa en móviles.

# Arquitectura del Sistema

## Diagrama de arquitectura

```{r}
#| label: fig-arquitectura
#| fig-cap: "Arquitectura general de StudyPilot"
#| echo: false
library(DiagrammeR)
grViz('
digraph architecture {
  graph [rankdir=TB, fontname="Helvetica", bgcolor="white", pad=0.3]
  node [fontname="Helvetica", fontsize=11, style=filled, shape=box, margin="0.15,0.08"]
  edge [fontname="Helvetica", fontsize=9]

  U [label="Usuario\\nNavegador Web / PWA", fillcolor="#e0e7ff", color="#4338ca"]
  S [label="shinyapps.io\\n(Hosting Cloud)", fillcolor="#dbeafe", color="#2563eb"]
  APP [label="app.R — Servidor Shiny\\n(~2800 lineas)", fillcolor="#fef3c7", color="#d97706"]
  DB [label="MongoDB Atlas\\n(9 colecciones)", fillcolor="#d1fae5", color="#059669", shape=cylinder]
  AI [label="Google Gemini 2.5 Flash\\n(6 API keys con rotacion)", fillcolor="#fce7f3", color="#db2777"]
  PDF [label="pdftools\\n(Procesamiento PDF)", fillcolor="#f3e8ff", color="#7c3aed"]

  subgraph cluster_frontend {
    label="Frontend — 10 Pestanas"; style=filled; fillcolor="#f8fafc"; color="#94a3b8";
    UI1 [label="Dashboard", fillcolor="#bfdbfe"]
    UI2 [label="Pomodoro", fillcolor="#fecaca"]
    UI3 [label="Modo Examen", fillcolor="#bbf7d0"]
    UI4 [label="IA / Chat", fillcolor="#fce7f3"]
    UI5 [label="Examen Practica", fillcolor="#e9d5ff"]
    UI6 [label="Actividades", fillcolor="#fed7aa"]
    UI7 [label="Notas", fillcolor="#a5f3fc"]
    UI8 [label="Semanal", fillcolor="#fde68a"]
    UI9 [label="Horario", fillcolor="#c7d2fe"]
    UI10 [label="Cursos", fillcolor="#d9f99d"]
  }

  subgraph cluster_backend {
    label="Backend"; style=filled; fillcolor="#fefce8"; color="#ca8a04";
    AUTH [label="Autenticacion\\nsodium scrypt", fillcolor="#fef08a"]
    CRUD [label="CRUD MongoDB\\n16+ funciones x user_id", fillcolor="#fef08a"]
    AIPROC [label="Procesamiento IA\\n6 funciones + ai_call()", fillcolor="#fef08a"]
  }

  subgraph cluster_db {
    label="Colecciones MongoDB (por usuario)"; style=filled; fillcolor="#ecfdf5"; color="#059669";
    node [shape=cylinder, fillcolor="#a7f3d0"]
    C1 [label="courses"] C2 [label="activities"] C3 [label="grades"]
    C4 [label="users"] C5 [label="study_notes"] C6 [label="schedules"]
    C7 [label="syllabi"] C8 [label="exam_checks"] C9 [label="pomo_sessions"]
  }

  U -> S [label="HTTPS"]
  S -> APP [label="R Shiny"]
  APP -> DB [label="mongolite\\n(connection pool)"]
  APP -> AI [label="ellmer\\n(6-key rotation)"]
  APP -> PDF [label="pdftools"]
  APP -> {UI1 UI2 UI3 UI4 UI5 UI6 UI7 UI8 UI9 UI10} [style=dashed, color="#94a3b8"]
  APP -> {AUTH CRUD AIPROC} [color="#ca8a04"]
  CRUD -> {C1 C2 C3 C4 C5 C6 C7 C8 C9} [color="#059669"]
}
')
```

## Stack tecnológico

| Componente | Tecnología | Versión/Detalle |
|---|---|---|
| **Lenguaje** | R | 4.5+ |
| **Framework Web** | Shiny + bslib | Bootstrap 5 |
| **Base de datos** | MongoDB Atlas | Cloud, 9 colecciones |
| **IA generativa** | Google Gemini 2.5 Flash | via `ellmer`, 6 API keys |
| **PDF** | `pdftools` (poppler) | Extracción de texto |
| **Seguridad** | `sodium` | scrypt hashing + auto-migración |
| **Interactividad** | `shinyjs`, JavaScript | Timer, UI dinámica |
| **Deployment** | shinyapps.io | Hosting cloud gratuito |
| **PWA** | manifest.json + meta tags | Instalable en móviles |
| **Visualización** | `DT`, HTML/CSS custom | Tablas, grilla horario |
| **Control de versiones** | Git + GitHub | Repositorio privado |

## Estructura de archivos

```{r}
#| label: fig-estructura
#| fig-cap: "Estructura de archivos del proyecto StudyPilot"
#| echo: false
grViz('
digraph filetree {
  graph [rankdir=LR, fontname="Helvetica", bgcolor="white", pad=0.2, nodesep=0.15, ranksep=0.6]
  node [fontname="Consolas", fontsize=10, style=filled, shape=box, margin="0.1,0.05"]
  edge [arrowhead=none, color="#94a3b8"]

  ROOT [label="App Estudio/", fillcolor="#fef3c7", color="#d97706", fontsize=12]

  APP [label="app.R\\n~2800 lineas", fillcolor="#dbeafe", color="#2563eb"]
  GLOBAL [label="global.R\\nConfig ciclo", fillcolor="#dbeafe", color="#2563eb"]
  DB [label="db_mongo.R\\n16+ funciones", fillcolor="#d1fae5", color="#059669"]
  AI [label="ai_functions.R\\n6 funciones IA\\n+ 6-key rotation", fillcolor="#fce7f3", color="#db2777"]
  EXAM [label="exam_bank.R\\nGeneracion IA", fillcolor="#f3e8ff", color="#7c3aed"]
  STUDY [label="study_guides.R\\nGuias de estudio", fillcolor="#f3e8ff", color="#7c3aed"]
  GCAL [label="google_cal.R\\nCalendar sync", fillcolor="#e0e7ff", color="#4338ca"]
  DOC [label="StudyPilot_\\nDocumentacion.qmd", fillcolor="#fefce8", color="#ca8a04"]

  WWW [label="www/", fillcolor="#fef3c7", color="#d97706"]
  CSS [label="custom.css", fillcolor="#fed7aa", color="#ea580c"]
  JS [label="pomodoro.js", fillcolor="#fed7aa", color="#ea580c"]
  ICON [label="icon-512.svg", fillcolor="#fed7aa", color="#ea580c"]
  PWA [label="pwa-manifest.json", fillcolor="#fed7aa", color="#ea580c"]

  ROOT -> {APP GLOBAL DB AI EXAM STUDY GCAL DOC WWW}
  WWW -> {CSS JS ICON PWA}
}
')
```

## Flujo de datos

```{r}
#| label: fig-flujo
#| fig-cap: "Flujo de datos principal: desde silabo PDF hasta dashboard"
#| echo: false
grViz('
digraph flujo {
  graph [rankdir=TB, fontname="Helvetica", bgcolor="white", pad=0.3, nodesep=0.4]
  node [fontname="Helvetica", fontsize=10, style=filled, shape=box, margin="0.12,0.06"]
  edge [fontname="Helvetica", fontsize=9]

  S1 [label="1. Usuario sube\\nsilabo PDF", fillcolor="#e0e7ff", color="#4338ca"]
  S2 [label="2. pdftools extrae texto\\n(header + eval + temas)", fillcolor="#f3e8ff", color="#7c3aed"]
  S3 [label="3. ai_call() envia a Gemini\\n(6-key rotation)", fillcolor="#fce7f3", color="#db2777"]
  S4 [label="4. IA retorna JSON\\ncurso, evaluaciones, temas", fillcolor="#fce7f3", color="#db2777"]
  S5 [label="5. Preview al usuario\\n(confirmar/cancelar)", fillcolor="#fef3c7", color="#d97706"]
  S6 [label="6. Guarda en MongoDB\\ncurso + actividades + notas\\n(filtrado por user_id)", fillcolor="#d1fae5", color="#059669"]
  S7 [label="7. Dashboard actualizado\\nKPIs + actividades", fillcolor="#dbeafe", color="#2563eb"]
  S8 [label="8. Usuario ingresa\\ncalificaciones (0-20)", fillcolor="#e0e7ff", color="#4338ca"]
  S9 [label="9. Calcula promedio\\nponderado + necesitas X", fillcolor="#fef3c7", color="#d97706"]
  S10 [label="10. Promedio en Dashboard\\n+ por curso en Notas", fillcolor="#bbf7d0", color="#16a34a"]

  S1 -> S2 -> S3 -> S4 -> S5 -> S6 -> S7
  S7 -> S8 [style=dashed, label="Despues"]
  S8 -> S9 -> S10
}
')
```

# Funcionalidades (10 pestañas)

## 1. Dashboard

Vista consolidada del progreso académico del ciclo:

- **Línea temporal** de 16 semanas con semana actual resaltada
- **6 KPIs**: Progreso %, Pendientes, Atrasadas, Alta Prioridad, Semanas restantes, Promedio general
- **Tabla de próximas actividades** con prioridad y días restantes
- Promedio general ponderado por créditos (actualizado en tiempo real al guardar notas)

## 2. Pomodoro Timer

Timer de estudio con técnica Pomodoro, implementado en JavaScript:

- Duración configurable (25/50 min), pausa/reanudación
- Música ambiental (white noise, rain, café)
- Notificación sonora al completar, indicador de sesiones (dots)
- Deshacer última sesión
- Registro de sesiones por curso en MongoDB

## 3. Modo Examen

Preparación para evaluaciones específicas:

- Selector de examen próximo con checklist de temas
- Barra de progreso visual persistente en MongoDB
- Guías de estudio por tema
- Integración con Pomodoro

## 4. IA / Chat

- **Chat flotante**: Asistente IA contextual (Gemini)
- **Resúmenes automáticos**: Resumen + conceptos clave + mapa conceptual Mermaid + preguntas de repaso
- **Generación de preguntas**: MC y abiertas desde material de estudio
- **Subida de material**: Archivos PDF/Word/TXT para procesamiento IA

## 5. Examen de Práctica

Generación de exámenes con IA basados en temas del sílabo:

- Hasta 20 preguntas (MC + abiertas) generadas por Gemini
- Calificación automática con desglose: ✅ Correctas | ❌ Incorrectas | 📝 Abiertas
- Retroalimentación y explicaciones por pregunta
- Spinner de carga durante generación (~15-30 seg)
- Banco vacío por defecto — preguntas se generan bajo demanda

## 6. Actividades

- Tabla interactiva con filtros (curso, tipo, estado, prioridad)
- Marcar como completada con notificación visual (✅/⬜)
- **Editar** evaluaciones (nombre, peso, fecha) via modal
- **Eliminar** evaluaciones con confirmación
- Agregar actividades manuales

## 7. Notas / Calificaciones

- Input numérico (0-20) para cada evaluación
- Cálculo automático de promedio ponderado: $$\bar{x} = \frac{\sum_{i=1}^{n} \text{nota}_i \times \text{peso}_i}{\sum_{i=1}^{n} \text{peso}_i}$$
- Indicador: "Necesitas X en el Y% restante para aprobar"
- Spinner "Calculando promedio..." al guardar (sin recargar página)
- **Notas vacías se eliminan** de MongoDB (no persisten valores anteriores)
- Promedio se actualiza en Dashboard automáticamente

## 8. Semanal

Vista semanal de actividades con navegación por semana y cards por curso.

## 9. Horario

- **Extracción desde PDF con IA**: Sube consolidado de matrícula → horario automático
- **Grilla visual tipo Google Calendar**: Días como columnas, horas como filas, bloques de color por curso con aula
- Retry automático con rotación de 6 API keys ante rate limiting
- Sincronización con Google Calendar (ICS)
- Descarga en formato `.ics`

## 10. Cursos

- **Crear desde sílabo (IA)**: Sube PDF → extrae nombre, código, créditos, evaluaciones, pesos, temas
- Crear manualmente (formulario)
- **Eliminar** cursos con limpieza completa de datos relacionados
- **Validación de duplicados**: Si el curso ya existe, lo reemplaza
- Cards por curso con temas expandibles
- Spinner "Guardando curso y evaluaciones..." al confirmar

# Seguridad y Privacidad

## Autenticación

- Sistema custom de login/registro sin dependencias externas
- Contraseñas hasheadas con **sodium** (scrypt, formato `$7$...`)
- **Migración automática**: contraseñas legacy en texto plano se hashean al primer login exitoso
- Mensajes claros: "¡Bienvenido!" en verde (correcto) / "Incorrectos" en rojo (error)

## Aislamiento de datos por usuario

Todas las funciones de acceso a MongoDB filtran por `user_id`:

- **16+ funciones** `mg_*` en `db_mongo.R` reciben `uid` como primer parámetro
- **37+ llamadas** en `app.R` actualizadas con helper reactivo `uid()`
- Cada usuario solo ve sus propios cursos, actividades, notas, horarios, y exámenes

## Rotación de API Keys

Sistema de 6 claves de Gemini con failover automático:

- Función centralizada `ai_call(prompt)` intenta cada clave secuencialmente
- Si una clave recibe HTTP 429 (rate limit), rota a la siguiente
- Capacidad total: ~90 RPM, ~9,000 solicitudes/día
- Todas las funciones IA usan `ai_call()` exclusivamente

## Base de datos

- MongoDB Atlas (cloud) con conexión encriptada TLS/SSL
- **9 colecciones**: users, courses, activities, grades, study_notes, syllabi, schedules, exam_checks, pomo_sessions
- **Connection pooling**: Conexiones reutilizadas por colección en `.mongo_cache`

## PWA (Progressive Web App)

- Manifest con nombre, icono SVG, colores de tema
- Meta tags para Apple/Android: `mobile-web-app-capable`, `theme-color`
- Instalable desde Chrome en móviles como app nativa

# Limitaciones Actuales

## Técnicas

1. **Sin modo offline**: La app requiere conexión a internet y acceso a MongoDB Atlas para cualquier operación.
2. **Patrón `globalenv()`**: Las variables compartidas (`courses`, `course_topics`) se almacenan en el environment global de R, lo cual puede causar problemas en entornos multi-worker.
3. **Timer Pomodoro**: Depende de JavaScript del navegador; pierde precisión si el usuario cambia de pestaña (browsers throttle inactive tabs).
4. **PDFs de imagen**: `pdftools` no puede leer PDFs escaneados. Solo funciona con PDFs de texto nativo (generados digitalmente).
5. **Timeout en IA**: Llamadas IA largas (20 preguntas) pueden exceder el timeout de 60s de shinyapps.io free tier, causando desconexión.

## Funcionales

6. **Sin recuperación de contraseña**: No hay flujo de "olvidé mi contraseña".
7. **Un sílabo a la vez**: No soporta carga batch de múltiples PDFs simultáneamente.
8. **Extracción no determinística**: La IA puede devolver resultados ligeramente diferentes para el mismo PDF.
9. **Escala fija**: Calificaciones sobre 20 (sistema peruano) hardcodeado — no configurable.
10. **Sin notificaciones**: Las funciones de email existen pero no se activan periódicamente.
11. **Sin exportar datos**: No hay opción de descargar notas como CSV/Excel.
12. **Temas no editables**: Los temas del curso no se pueden modificar después de la extracción.
13. **Sin colaboración**: No se pueden compartir datos entre estudiantes.

## De UX

14. **Nombres truncados**: Los dropdowns muestran nombres cortados ("Estrategia y", "Principios d").
15. **Sin modo oscuro**: Solo tema claro disponible.
16. **Chat IA sin historial**: El chat no retiene conversaciones entre sesiones.

## De Seguridad

17. **API keys hardcodeadas**: Las claves de Gemini y la URI de MongoDB están en el código fuente (mitigado con repositorio privado).
18. **Sin límite de intentos**: No hay protección contra fuerza bruta en login.
19. **Sin timeout de sesión**: El usuario permanece logueado indefinidamente.

# Trabajo Futuro

| Prioridad | Mejora | Complejidad |
|---|---|---|
| Alta | Modo offline con Service Workers (PWA completa) | Alta |
| Alta | Recuperación de contraseña via email | Media |
| Alta | Variables de entorno para API keys (no hardcoded) | Baja |
| Alta | Límite de intentos de login + timeout de sesión | Baja |
| Media | Escala de calificaciones configurable (0-20, 0-100, GPA) | Baja |
| Media | Exportar notas y actividades como CSV/Excel | Baja |
| Media | Notificaciones push de recordatorio por email | Media |
| Media | Dashboard de analytics (gráficos de rendimiento) | Media |
| Media | Carga batch de múltiples sílabos | Baja |
| Media | Nombres completos en dropdowns (sin truncar) | Baja |
| Baja | Modo oscuro | Media |
| Baja | Integración con LMS (Canvas, Moodle) | Alta |
| Baja | Spaced repetition integrado | Media |
| Baja | Compartir horario entre estudiantes | Baja |
| Baja | Chat IA con historial persistente | Media |

# Historial de Desarrollo

La aplicación fue desarrollada a lo largo de 3 sesiones de chat intensivas, con **24 despliegues** a shinyapps.io:

| Fase | Descripción | Deploys |
|---|---|---|
| Chat 1: "APP DE ESTUDIO" | Versión inicial con shinymanager, cursos hardcodeados, MongoDB básico | ~8 |
| Chat 2: "APP DE ESTUDIO P2" | Custom auth, lazy MongoDB init, extracción IA de sílabos, fix disconnects | ~6 |
| Chat 3: (actual) | Privacidad por usuario, rotación API keys, horario IA, grades fix, PWA, GitHub | ~10 |

## Bugs críticos resueltos

- **Infinite observer loop**: `observe()` leía y escribía `rv$refresh` creando loop infinito
- **`<<-` scoping bug**: `found <<- TRUE` dentro de `tryCatch` actualizaba el scope equivocado
- **Sodium API**: `password_store()` retorna character (no raw), `bin2hex/hex2bin` innecesarios
- **Reactive context**: `uid()` y `rv$refresh` usados dentro de `session$onFlushed` (no reactivo)
- **Dynamic observers**: Observers de grades creados dentro de `observe()` causaban duplicados y disconnects
- **Output overwrite**: `output$quiz_content` sobreescrito con spinner perdía el renderUI reactivo

# Conclusiones

StudyPilot resuelve un problema real que enfrentan los estudiantes universitarios: la dispersión de información académica y la carga manual de gestión del ciclo. A diferencia de aplicaciones genéricas como MyStudyLife, Notion o Todoist, StudyPilot automatiza el proceso más tedioso — la carga de datos desde sílabos y horarios — mediante inteligencia artificial.

La plataforma integra en un solo lugar las funcionalidades que normalmente requieren 3-4 aplicaciones separadas: planificación (Google Calendar), estudio enfocado (Forest), gestión de notas (PowerPlanner), y material de estudio (Notion). Todo esto accesible desde cualquier navegador, sin instalación, con datos privados por usuario, y con costo cero.

El proyecto demuestra la viabilidad de construir aplicaciones web completas usando el ecosistema de R (Shiny, bslib, mongolite, ellmer) combinado con servicios cloud (MongoDB Atlas, Google Gemini, shinyapps.io), incluyendo seguridad (hashing, aislamiento de datos), escalabilidad (rotación de API keys, connection pooling), e instalabilidad móvil (PWA).

# Anexos

## A. Dependencias del proyecto

```{r}
#| eval: false
library(shiny)        # Framework web
library(bslib)        # Bootstrap 5 UI
library(DT)           # Tablas interactivas
library(mongolite)    # MongoDB driver
library(ellmer)       # Google Gemini API
library(pdftools)     # Extracción de texto PDF
library(sodium)       # Hashing de contraseñas (scrypt)
library(shinyjs)      # JavaScript desde R
library(tidyverse)    # Manipulación de datos
library(lubridate)    # Manejo de fechas
```

## B. Esquema MongoDB

| Colección | Campos principales | Filtro user_id |
|---|---|---|
| `users` | user, password (hash), name, admin | No (global) |
| `courses` | id, name, short, credits, professor, formula, eval_day, color | Sí |
| `activities` | act_id, course_id, type, name, code, date, week, weight, done | Sí |
| `grades` | course_id, code, grade | Sí |
| `study_notes` | note_id, course_id, text_content, source, created_at | Sí |
| `schedules` | dia, hora_inicio, hora_fin, curso, codigo, aula | Sí |
| `syllabi` | course_id, filename, content, uploaded_at | Sí |
| `exam_checks` | course_id, topic_key, checked | Sí |
| `pomo_sessions` | course_id, duration_min, completed_at | Sí |

## C. Funciones de IA (`ai_functions.R`)

| Función | Propósito | Usa `ai_call()` |
|---|---|---|
| `ai_extract_syllabus()` | Extrae curso/evaluaciones/temas de PDF | Sí |
| `ai_extract_schedule()` | Extrae horario de consolidado de matrícula | Sí |
| `ai_generate_summary()` | Genera resumen + conceptos + mapa conceptual | Sí |
| `ai_generate_questions()` | Genera preguntas MC/abiertas para examen | Sí |
| `ai_generate_study_guide()` | Genera guía de estudio completa | Sí |
| `ai_call()` | Wrapper central con rotación de 6 API keys | — |

## D. Métricas del proyecto

| Métrica | Valor |
|---|---|
| Líneas de código total | ~5,800 |
| Archivos R | 7 |
| Archivos web (CSS/JS/SVG) | 4 |
| Funciones MongoDB | 16+ |
| Funciones IA | 6 |
| Despliegues a producción | 24 |
| Colecciones MongoDB | 9 |
| API keys Gemini | 6 |
| Pestañas de la app | 10 |
