---
title: "StudyPilot — Plataforma Inteligente de Estudio"
subtitle: "Documentación Técnica del Proyecto"
author: "Marvin Andy Calderón Flores"
date: "2026-06-22"
format:
  html:
    toc: true
    toc-depth: 3
    toc-title: "Contenido"
    number-sections: true
    theme: cosmo
    code-fold: true
    smooth-scroll: true
  pdf:
    toc: true
    number-sections: true
    documentclass: article
    papersize: a4
    geometry:
      - margin=2.5cm
    fontsize: 11pt
lang: es
---

# Resumen Ejecutivo

**StudyPilot** es una plataforma web de organización y estudio inteligente desarrollada con R Shiny, diseñada para estudiantes universitarios. La aplicación integra inteligencia artificial (Google Gemini 2.5 Flash) para automatizar la extracción de información de sílabos y horarios desde PDFs, y ofrece un ecosistema completo: calendario inteligente con fusión de Google Calendar + horario PDF + bloques de estudio generados por IA, timer Pomodoro resistente a background throttling, exámenes de práctica, simulación de promedios, y un Smart Scheduler que distribuye estudio a lo largo del semestre.

La plataforma opera como una **Progressive Web App (PWA) Offline-First**: se instala como app nativa en móviles y escritorio, mantiene la UI visible sin conexión mediante caché de Service Worker + localStorage, y persiste la sesión del usuario entre recargas de página (auto-login). Datos almacenados en MongoDB Atlas con autenticación propia y contraseñas hasheadas con sodium (scrypt).

**URL de la aplicación:** <https://studypilot.shinyapps.io/plataforma/>

**Repositorio:** <https://github.com/Mcfcalderon/StudyPilot>

# Problemática

## Contexto

En el entorno académico universitario actual, los estudiantes enfrentan una carga creciente de responsabilidades: múltiples cursos con evaluaciones de distintos pesos, trabajos grupales, laboratorios, prácticas calificadas, y exámenes parciales y finales, todo distribuido en un ciclo de 16 semanas. La gestión manual de esta información consume tiempo valioso que podría dedicarse al estudio efectivo.

## Problemas identificados

1.  **Dispersión de información académica**: Los sílabos, horarios, evaluaciones y notas están en documentos separados sin una vista unificada.
2.  **Cálculo manual de promedios**: Los estudiantes realizan cálculos manuales para saber su promedio parcial y cuánto necesitan en evaluaciones futuras para aprobar.
3.  **Falta de visibilidad temporal**: No existe una herramienta que muestre qué evaluaciones se aproximan, cuáles están atrasadas, y cuál es la prioridad real.
4.  **Ingreso manual tedioso**: Cargar los datos de 6+ cursos al inicio de cada ciclo requiere horas de trabajo.
5.  **Horarios fragmentados**: El horario del PDF de matrícula, Google Calendar y bloques de estudio viven en lugares separados sin vista unificada.
6.  **Herramientas genéricas**: Las aplicaciones existentes no están adaptadas al sistema universitario peruano (escala de 0-20, estructura de sílabos UTEC).

# Análisis Comparativo

| Característica | MyStudyLife | Notion | PowerPlanner | **StudyPilot** |
|----|----|----|----|----|
| **Precio** | Gratis | Freemium | \$1.99 | **Gratis** |
| **Extracción IA de sílabos** | No | No | No | **Sí (batch)** |
| **Horario desde PDF** | No | No | No | **Sí** |
| **Fusión GCal + PDF + IA** | No | No | No | **Sí** |
| **Smart Scheduler semestral** | No | No | No | **Sí** |
| **Pomodoro (delta-time)** | Sí | No | No | **Sí** |
| **Simulador promedios 0-20** | No | No | Sí (GPA) | **Sí** |
| **Exámenes práctica IA** | No | No | No | **Sí** |
| **PWA Offline-First** | No | No | No | **Sí** |
| **Auto-Login persistente** | Sí | Sí | Sí | **Sí** |
| **Drag-to-move calendario** | Sí | Sí | No | **Sí** |
| **Adaptado a Perú** | No | No | No | **Sí** |

: Comparativa de StudyPilot vs. competidores principales

# Arquitectura del Sistema

## Diagrama de arquitectura

```{r}
#| label: fig-arquitectura
#| fig-cap: "Arquitectura general de StudyPilot (PWA Offline-First)"
#| echo: false
library(DiagrammeR)
grViz('
digraph architecture {
  graph [rankdir=TB, fontname="Helvetica", bgcolor="white", pad=0.3]
  node [fontname="Helvetica", fontsize=11, style=filled, shape=box, margin="0.15,0.08"]
  edge [fontname="Helvetica", fontsize=9]

  U [label="Usuario\\nNavegador / PWA Instalada", fillcolor="#e0e7ff", color="#4338ca"]
  SW [label="Service Worker (sw.js)\\nApp Shell Cache + Offline", fillcolor="#fef08a", color="#ca8a04"]
  LS [label="localStorage\\nSesion + Calendario Cache", fillcolor="#fef08a", color="#ca8a04"]
  S [label="shinyapps.io\\n(studypilot.shinyapps.io)", fillcolor="#dbeafe", color="#2563eb"]
  APP [label="app.R — Servidor Shiny\\n(~3200 lineas)", fillcolor="#fef3c7", color="#d97706"]
  DB [label="MongoDB Atlas\\n(12 colecciones)", fillcolor="#d1fae5", color="#059669", shape=cylinder]
  AI [label="Google Gemini 2.5 Flash\\n(6 API keys con rotacion)", fillcolor="#fce7f3", color="#db2777"]
  GCAL [label="Google Calendar\\n(ICS publico)", fillcolor="#dbeafe", color="#2563eb"]

  subgraph cluster_frontend {
    label="Frontend"; style=filled; fillcolor="#f8fafc"; color="#94a3b8";
    UI1 [label="Dashboard", fillcolor="#bfdbfe"]
    UI2 [label="Pomodoro\\n(delta-time)", fillcolor="#fecaca"]
    UI3 [label="Modo Examen", fillcolor="#bbf7d0"]
    UI4 [label="IA / Chat", fillcolor="#fce7f3"]
    UI5 [label="Calendario\\n(Fusion + CRUD)", fillcolor="#c7d2fe"]
    UI6 [label="Cursos\\n(batch upload)", fillcolor="#d9f99d"]
  }

  subgraph cluster_backend {
    label="Backend"; style=filled; fillcolor="#fefce8"; color="#ca8a04";
    AUTH [label="Auto-Login\\ndigest tokens + localStorage", fillcolor="#fef08a"]
    FUSION [label="Motor de Fusion\\nGCal + PDF + IA\\n(anti-duplicados)", fillcolor="#fef08a"]
    SCHED [label="Smart Scheduler\\nSemestre completo\\n+ Sys.time() precision", fillcolor="#fef08a"]
    CRUD [label="CRUD MongoDB\\n20+ funciones x user_id", fillcolor="#fef08a"]
  }

  U -> SW [label="Cache-First assets\\nNetwork-First HTML"]
  U -> LS [label="Sesion + eventos", style=dashed]
  U -> S [label="HTTPS"]
  S -> APP
  APP -> DB [label="mongolite"]
  APP -> AI [label="ellmer\\n(6-key rotation)"]
  APP -> GCAL [label="ICS fetch"]
  APP -> {AUTH FUSION SCHED CRUD} [color="#ca8a04"]
}
')
```

## Stack tecnológico

| Componente | Tecnología | Detalle |
|----|----|----|
| **Lenguaje** | R | 4.5+ |
| **Framework Web** | Shiny + bslib | Bootstrap 5 |
| **Base de datos** | MongoDB Atlas | Cloud, 12 colecciones |
| **IA generativa** | Google Gemini 2.5 Flash | via `ellmer`, 6 API keys |
| **PDF** | `pdftools` | Extracción de texto |
| **Seguridad** | `sodium` + `digest` | scrypt hashing + tokens MD5 |
| **Interactividad** | `shinyjs`, JavaScript | Delta-time timer, drag/drop, CRUD |
| **PWA** | Service Worker + manifest.json | Offline-First, instalable |
| **Offline** | localStorage + sw.js | Cache de calendario + sesión |
| **Calendar** | `lubridate` + custom renderer | Fusión GCal+PDF, anti-duplicados |
| **Deployment** | shinyapps.io | studypilot account |
| **Control versiones** | Git + GitHub | Repositorio privado |

## Estructura de archivos

```{r}
#| label: fig-estructura
#| fig-cap: "Estructura de archivos del proyecto StudyPilot"
#| echo: false
grViz('
digraph filetree {
  graph [rankdir=LR, fontname="Helvetica", bgcolor="white", pad=0.2, nodesep=0.15, ranksep=0.6]
  node [fontname="Consolas", fontsize=10, style=filled, shape=box, margin="0.1,0.05"]
  edge [arrowhead=none, color="#94a3b8"]

  ROOT [label="App Estudio/", fillcolor="#fef3c7", color="#d97706", fontsize=12]

  APP [label="app.R\\n~3200 lineas", fillcolor="#dbeafe", color="#2563eb"]
  GLOBAL [label="global.R\\nConfig ciclo", fillcolor="#dbeafe", color="#2563eb"]
  DB [label="db_mongo.R\\n20+ funciones", fillcolor="#d1fae5", color="#059669"]
  AI [label="ai_functions.R\\n8 funciones IA", fillcolor="#fce7f3", color="#db2777"]
  EXAM [label="exam_bank.R", fillcolor="#f3e8ff", color="#7c3aed"]
  STUDY [label="study_guides.R", fillcolor="#f3e8ff", color="#7c3aed"]
  GCAL [label="google_cal.R\\nFusion + Calendar", fillcolor="#e0e7ff", color="#4338ca"]

  WWW [label="www/", fillcolor="#fef3c7", color="#d97706"]
  CSS [label="custom.css\\n(responsive + nuclear)", fillcolor="#fed7aa", color="#ea580c"]
  JS [label="pomodoro.js\\n(delta-time + drag)", fillcolor="#fed7aa", color="#ea580c"]
  SWJS [label="sw.js\\n(Service Worker v3)", fillcolor="#fed7aa", color="#ea580c"]
  ICON [label="icon-512.svg", fillcolor="#fed7aa", color="#ea580c"]
  PWA [label="pwa-manifest.json", fillcolor="#fed7aa", color="#ea580c"]

  ROOT -> {APP GLOBAL DB AI EXAM STUDY GCAL WWW}
  WWW -> {CSS JS SWJS ICON PWA}
}
')
```

# Funcionalidades

## 1. Dashboard

Vista consolidada del progreso académico del ciclo:

- **Línea temporal** de 16 semanas con semana actual resaltada
- **6 KPIs**: Progreso %, Pendientes, Atrasadas, Alta Prioridad, Semanas restantes, Promedio general
- **Tabla de próximas actividades** con prioridad y días restantes
- Promedio general ponderado por créditos (actualizado en tiempo real)

## 2. Pomodoro Timer (Delta-Time)

Timer de estudio reescrito con **timestamps absolutos** (`Date.now()`) en lugar de `setInterval`, inmune a background throttling de navegadores:

- Al iniciar: `endTimestamp = Date.now() + remaining`; en cada tick: `remaining = endTimestamp - Date.now()`
- Precisión milimétrica incluso si la app se minimiza o la pestaña va a segundo plano
- Duración configurable, pausa/reanudación con `pausedRemaining`
- Música ambiental (white/brown/pink noise) con Web Audio API
- Notificaciones del sistema operativo (`Notification API`)
- Registro de sesiones por curso en MongoDB

## 3. Calendario Inteligente (Fusión + CRUD)

Motor de fusión que unifica tres fuentes en un solo calendario visual:

### Motor de Fusión (`fusionar_horarios`)

- **GCal es el Jefe**: Al fusionar PDF + GCal, los eventos de Google Calendar tienen prioridad absoluta en hora y color.
- **Anti-duplicados**: Si un evento de GCal se solapa ≥30 min con un bloque del PDF, el bloque PDF se descarta.
- **Anti-colisión de colores**: Si un color del PDF es idéntico a uno de GCal, se reasigna automáticamente desde una paleta alternativa (`alt_palette`).
- **Colores dinámicos** (`aplicar_colores_cursos`): Busca en la tabla de cursos del usuario → heurística por nombre → paleta cíclica automática. Nunca sobreescribe colores de GCal ni de IA.

### Smart Scheduler (Visión de Semestre)

- Calcula `weeks_remaining` hasta la última evaluación pendiente
- Pasa contexto semestral al LLM para distribución progresiva de estudio
- Usa `Sys.time()` para recortar white space: no agenda antes de la hora actual
- `obtener_espacio_libre()` con `lubridate::interval()` resta TODOS los eventos existentes (GCal + PDF + AI previos + horario de sueño)
- Bloques de IA con estilo CSS translúcido/punteado (`cal-ev-ai`)

### CRUD Interactivo

- **Click-to-edit**: Todos los eventos son clickeables (AI, PDF, GCal). Modal con título, hora inicio/fin, y selector de color (10 colores).
- **Drag-to-move**: Arrastre vertical con snap a 15 minutos. JS envía `cal_drag_move` → R actualiza AI blocks o crea override.
- **Eliminar**: Eventos AI se eliminan del reactive; eventos GCal/PDF se agregan a `hidden_events`.
- **Persistencia MongoDB**: Overrides (`mg_cal_overrides_set`), hidden events (`mg_cal_hidden_set`), AI blocks (`mg_ai_blocks_set`) — todo se auto-carga al login.

### Rendering Defensivo

- `horario_maestro()` reactive centraliza todo: fusion → overrides → hidden → colores → timestamps
- `tryCatch()` global: si algo falla, muestra alert en vez de crash
- `estandarizar_timestamps()` limpia `Z`, `+offset`, asegura formato `%Y-%m-%dT%H:%M:%S` puro
- `HOUR_H = 50px` sincronizado con CSS `.cal-hour-label` height

## 4. Cursos (Batch Upload)

- **Subida múltiple de sílabos**: `fileInput(..., multiple = TRUE)` con límite de 50 MB
- **Procesamiento batch**: `withProgress` + `tryCatch` por archivo — un PDF roto no detiene el lote
- `gc()` al final del batch para liberar memoria
- Preview + confirmación para archivo individual; auto-save para batch
- Validación de duplicados: si el curso ya existe, lo reemplaza
- `guardar_curso_extraido()` función compartida (single + batch)

## 5. Modo Examen

Preparación para evaluaciones con checklist de temas, barra de progreso visual persistente en MongoDB, guías de estudio, e integración con Pomodoro.

## 6. IA / Chat

Chat flotante con Gemini contextual. Resúmenes automáticos con conceptos clave, mapa conceptual Mermaid, y preguntas de repaso.

## 7. Examen de Práctica

Hasta 20 preguntas (MC + abiertas) generadas por Gemini basadas en temas del sílabo, con calificación automática y retroalimentación.

## 8. Notas / Calificaciones

Input numérico (0-20) con cálculo automático de promedio ponderado:

$$\bar{x} = \frac{\sum_{i=1}^{n} \text{nota}_i \times \text{peso}_i}{\sum_{i=1}^{n} \text{peso}_i}$$

Indicador "Necesitas X en el Y% restante para aprobar". Actividades formativas (peso 0/NA) se agendan pero no afectan el promedio.

## 9. Actividades

Tabla interactiva con filtros, edición via modal, eliminación con confirmación. Indicador de prioridad basado en proximidad y peso.

## 10. Semanal

Vista semanal de actividades con navegación y cards por curso.

# PWA y Arquitectura Offline-First

## Service Worker (`sw.js` v3)

- **HTML/Navegación**: Network-First — cachea HTML completo en cada carga exitosa; si no hay red, sirve desde caché; si no existe caché, muestra página offline estilizada con botón "Reintentar".
- **Assets estáticos** (CSS, JS, fonts): Stale-While-Revalidate — sirve cacheado inmediatamente, actualiza en background.
- **WebSocket/POST**: Nunca interceptados (Shiny los necesita libres).

## Opción Nuclear Anti-Desconexión

Shiny bloquea la UI al perder conexión con overlays grises. StudyPilot los elimina completamente:

- **CSS**: Reglas `!important` que ocultan `#shiny-disconnected-overlay`, `.shiny-notification`, y fuerzan `pointer-events: auto` en `html, body`.
- **JS**: `nukeShinyDisconnectUI()` elimina elementos del DOM. Se ejecuta en `shiny:disconnected`, `shiny:error`, con delays múltiples.
- **MutationObserver**: Vigila `document.body` permanentemente y elimina cualquier elemento de desconexión que Shiny inyecte dinámicamente.
- **Banner offline**: Barra amarilla fija que deshabilita botones de API (IA, Sync GCal, Generar Horario).

## Auto-Login (Persistencia de Sesión)

Al recargar la página (F5), el usuario entra directamente sin login:

1.  **Login** → R genera token `digest::digest(user + salt, "md5")` → envía `sendCustomMessage("save_session")` → JS guarda `sp_user` + `sp_token` en localStorage.
2.  **Reload** → `shiny:connected` se dispara → JS lee localStorage → espera 500ms (anti race condition) → envía `Shiny.setInputValue("auto_login")` → R valida token → `auth_user()` sin contraseña → `shinyjs::hide("auth_overlay")`.
3.  **Logout** → R envía `execute_logout` → JS borra TODO localStorage → `window.location.reload(true)`.
4.  **Anti-flicker**: `login_form_container` está hidden por defecto. Se muestra solo si no hay sesión guardada.
5.  **Tab restore**: El tab activo se guarda en `sp_active_tab` y se restaura con `bslib::nav_select()` al auto-login.

## localStorage Calendar Cache

- R envía `sendCustomMessage("cache_calendar", events)` cada vez que `horario_maestro()` se actualiza.
- JS guarda el JSON con timestamp en localStorage.
- En modo offline, `loadCalendarFromCache()` muestra un aviso con la fecha del último cache.

## Botón Instalar PWA

- `actionButton("btn_install_app")` en el navbar (hidden por defecto).
- JS captura `beforeinstallprompt` → hace visible el botón → click ejecuta `deferredPrompt.prompt()` → diálogo nativo del OS.
- Si no hay prompt, muestra instrucciones manuales.

## Responsive CSS

- `@media (max-width: 768px)`: Navbar compacta, calendario con labels pequeños, oculta aula, scroll 400px.
- `@media (769-1024px)`: Ajustes tablet.
- `@media (display-mode: standalone)`: Padding para safe-area del status bar en iOS/Android.

# Seguridad y Privacidad

## Autenticación

- Sistema custom de login/registro con contraseñas hasheadas con **sodium** (scrypt)
- Migración automática de contraseñas legacy al primer login
- Auto-login con tokens `digest` MD5 almacenados en localStorage (no contraseñas)
- Heartbeat cada 15s para mantener sesión activa

## Aislamiento de datos

- **20+ funciones** `mg_*` en `db_mongo.R` filtran por `user_id`
- Cada usuario solo ve sus propios datos (cursos, actividades, notas, horarios, overrides, AI blocks)

## Rotación de API Keys

- 6 claves de Gemini con failover automático via `ai_call()`
- Si una clave recibe HTTP 429, rota a la siguiente
- Capacidad total: \~90 RPM, \~9,000 solicitudes/día

## Base de datos

MongoDB Atlas con conexión TLS/SSL y connection pooling (`.mongo_cache`).

# Limitaciones Actuales

## Técnicas

1.  **PDFs de imagen**: `pdftools` no lee PDFs escaneados — solo texto nativo.
2.  **Patrón `globalenv()`**: Variables compartidas en environment global — problemas en multi-worker.
3.  **Timeout en IA**: Llamadas largas pueden exceder el timeout de shinyapps.io free tier.
4.  **API keys hardcodeadas**: Claves en código fuente (mitigado con repo privado).

## Funcionales

5.  **Sin recuperación de contraseña**: No hay flujo "olvidé mi contraseña".
6.  **Extracción no determinística**: La IA puede devolver resultados variables para el mismo PDF.
7.  **Escala fija**: Calificaciones sobre 20 hardcodeado.
8.  **Sin exportar datos**: No hay opción de descargar como CSV/Excel.
9.  **Sin colaboración**: No se comparten datos entre estudiantes.

## De UX

10. **Nombres truncados**: Dropdowns muestran nombres cortados.
11. **Sin modo oscuro**: Solo tema claro disponible.
12. **Chat sin historial**: El chat no retiene conversaciones entre sesiones.

# Trabajo Futuro

| Prioridad | Mejora | Estado |
|----|----|----|
| Alta | Variables de entorno para API keys | Pendiente |
| Alta | Recuperación de contraseña via email | Pendiente |
| Alta | Límite de intentos de login | Pendiente |
| Media | Escala de calificaciones configurable (0-20, 0-100, GPA) | Pendiente |
| Media | Exportar notas como CSV/Excel | Pendiente |
| Media | Dashboard de analytics (gráficos de rendimiento) | Pendiente |
| Media | Modo oscuro | Pendiente |
| Baja | Integración con LMS (Canvas, Moodle) | Pendiente |
| Baja | Spaced repetition integrado | Pendiente |
| Baja | Compartir horario entre estudiantes | Pendiente |
| ~~Alta~~ | ~~Modo offline con Service Workers~~ | ✅ Completado |
| ~~Media~~ | ~~Carga batch de múltiples sílabos~~ | ✅ Completado |
| ~~Alta~~ | ~~Timeout de sesión / Auto-login~~ | ✅ Completado |
| ~~Media~~ | ~~Timer Pomodoro preciso en background~~ | ✅ Completado |
| ~~Alta~~ | ~~Calendario editable (CRUD)~~ | ✅ Completado |
| ~~Alta~~ | ~~Smart Scheduler semestral~~ | ✅ Completado |

# Historial de Desarrollo

| Fase | Descripción | Deploys |
|----|----|----|
| Chat 1 | Versión inicial con shinymanager, cursos hardcodeados, MongoDB básico | \~8 |
| Chat 2 | Custom auth, lazy MongoDB init, extracción IA de sílabos, fix disconnects | \~6 |
| Chat 3 | Privacidad por usuario, rotación API keys, horario IA, grades fix, PWA inicial | \~10 |
| **Chat 4** | **Calendario fusionado, Smart Scheduler semestral, PWA Offline-First, Auto-Login, batch upload, Pomodoro delta-time, CRUD drag/drop, migración a studypilot.shinyapps.io** | **\~12** |

## Bugs críticos resueltos (Chat 4)

- **`estandarizar_timestamps` eliminada**: Función borrada accidentalmente durante edición, causando crash silencioso en `horario_maestro()` — calendario mostraba "No hay eventos"
- **`unused argument (ai_blocks)`**: Firma de `obtener_espacio_libre` revertida sin el parámetro — Smart Scheduler crasheaba
- **Color loss**: `estandarizar_evento` defaulteaba a "blue", bloqueando la detección por nombre — todos los eventos eran azules
- **HOUR_H mismatch**: 48px en código vs 50px en CSS — eventos se desfasaban progresivamente
- **Race condition auto-login**: `setInputValue` llegaba antes de que R registrara observers — resuelto con `setTimeout(500ms)`
- **SW cache stale**: Service Worker servía `pomodoro.js` viejo — handlers movidos a HTML inline
- **Pomodoro selector**: `getElementById('pomo_duration')` devolvía wrapper div de Shiny, no el input real

# Conclusiones

StudyPilot resuelve la dispersión de información académica y la carga manual de gestión del ciclo integrando en una sola PWA las funcionalidades de planificador (Google Calendar), estudio enfocado (Forest), gestión de notas (PowerPlanner), y material de estudio (Notion). La v4 añade capacidades de nivel SaaS: calendario inteligente con fusión de fuentes, persistencia de sesión, y operación offline-first.

El proyecto demuestra la viabilidad de construir aplicaciones web modernas usando R (Shiny, bslib, mongolite, ellmer) combinado con técnicas de frontend avanzadas (Service Workers, localStorage, MutationObserver, delta-time timers) y servicios cloud (MongoDB Atlas, Google Gemini, shinyapps.io).

# Anexos

## A. Dependencias del proyecto

```{r}
#| eval: false
library(shiny)        # Framework web
library(bslib)        # Bootstrap 5 UI
library(DT)           # Tablas interactivas
library(mongolite)    # MongoDB driver
library(ellmer)       # Google Gemini API
library(pdftools)     # Extracción de texto PDF
library(sodium)       # Hashing de contraseñas (scrypt)
library(digest)       # Tokens MD5 para auto-login
library(shinyjs)      # JavaScript desde R
library(tidyverse)    # Manipulación de datos
library(lubridate)    # Manejo de fechas/intervalos
```

## B. Esquema MongoDB

| Colección | Campos principales | Filtro user_id |
|----|----|----|
| `users` | user, password (hash), name, admin | No (global) |
| `courses` | id, name, short, credits, professor, formula, eval_day, color | Sí |
| `activities` | act_id, course_id, type, name, code, date, week, weight, done, is_calificada | Sí |
| `grades` | course_id, code, grade | Sí |
| `study_notes` | note_id, course_id, text_content, source, created_at | Sí |
| `schedules` | dia, hora_inicio, hora_fin, curso, codigo, aula | Sí |
| `syllabi` | course_id, filename, content, uploaded_at | Sí |
| `exam_checks` | course_id, topic_key, checked | Sí |
| `pomo_sessions` | course_id, duration_min, completed_at | Sí |
| **`ai_blocks`** | summary, start, end, color, is_ai, source | Sí |
| **`cal_overrides`** | orig_title, orig_start, new_title, new_start_time, new_end_time, new_color | Sí |
| **`cal_hidden`** | key (summary\|start) | Sí |

## C. Funciones de IA (`ai_functions.R`)

| Función | Propósito |
|----|----|
| `ai_extract_syllabus()` | Extrae curso/evaluaciones/temas de PDF de sílabo |
| `ai_extract_schedule()` | Extrae horario de consolidado de matrícula |
| `ai_generate_summary()` | Genera resumen + conceptos + mapa conceptual |
| `ai_generate_questions()` | Genera preguntas MC/abiertas para examen |
| `ai_generate_study_guide()` | Genera guía de estudio completa |
| `generate_smart_schedule_llm()` | Genera bloques de estudio con contexto semestral |
| `calcular_prioridades_estudio()` | Calcula prioridades por proximidad y peso |
| `ai_call()` | Wrapper central con rotación de 6 API keys |

## D. Funciones de Calendario (`google_cal.R`)

| Función | Propósito |
|----|----|
| `estandarizar_evento()` | Normaliza cualquier df al schema estándar (7 columnas) |
| `estandarizar_timestamps()` | Limpia start/end: quita Z, +offset, asegura :SS |
| `aplicar_colores_cursos()` | Asigna colores dinámicos con anti-colisión GCal |
| `fusionar_horarios()` | Cruza PDF + GCal con anti-duplicados (≥30min overlap) |
| `pdf_schedule_to_events()` | Convierte horario recurrente a eventos de una semana |
| `obtener_espacio_libre()` | Calcula huecos libres restando busy intervals |
| `gcal_get_events()` | Descarga eventos ICS de Google Calendar público |
| `parse_ics_events()` | Parsea formato ICS a dataframe |

## E. Métricas del proyecto

| Métrica                        | Valor   |
|--------------------------------|---------|
| Líneas de código total         | \~7,200 |
| Archivos R                     | 7       |
| Archivos web (CSS/JS/SVG/JSON) | 5       |
| Funciones MongoDB              | 20+     |
| Funciones IA                   | 8       |
| Funciones Calendar             | 8       |
| Despliegues a producción       | \~36    |
| Colecciones MongoDB            | 12      |
| API keys Gemini                | 6       |
| Pestañas de la app             | 10      |
| Sesiones de desarrollo         | 4       |
