---
title: "StudyPilot — Plataforma Inteligente de Estudio"
subtitle: "Documentación Técnica del Proyecto"
author: "Marvin Andy Calderón Flores"
date: "2026-06-08"
format:
  html:
    toc: true
    toc-depth: 3
    toc-title: "Contenido"
    number-sections: true
    theme: cosmo
    code-fold: true
    smooth-scroll: true
  pdf:
    toc: true
    number-sections: true
    documentclass: article
    papersize: a4
    geometry:
      - margin=2.5cm
    fontsize: 11pt
lang: es
---

# Resumen Ejecutivo

**StudyPilot** es una plataforma web de organización y estudio inteligente desarrollada con R Shiny, diseñada específicamente para estudiantes universitarios. La aplicación integra inteligencia artificial (Google Gemini) para automatizar la extracción de información de sílabos y horarios desde documentos PDF, eliminar la carga manual de datos, y ofrecer herramientas de estudio como Pomodoro, exámenes de práctica generados por IA, y simulación de promedios en tiempo real.

La plataforma está desplegada en la nube (shinyapps.io) con persistencia en MongoDB Atlas, permitiendo acceso desde cualquier dispositivo con navegador web. Cada usuario cuenta con datos completamente aislados mediante autenticación propia y contraseñas hasheadas.

**URL de la aplicación:** <https://marvin-calderon.shinyapps.io/plan-estudios-ciclo8/>

# Problemática

## Contexto

En el entorno académico universitario actual, los estudiantes enfrentan una carga creciente de responsabilidades: múltiples cursos con evaluaciones de distintos pesos, trabajos grupales, laboratorios, prácticas calificadas, y exámenes parciales y finales, todo distribuido en un ciclo de 16 semanas. La gestión manual de esta información —fechas, pesos porcentuales, promedios necesarios, horarios— consume tiempo valioso que podría dedicarse al estudio efectivo.

## Problemas identificados

1.  **Dispersión de información académica**: Los sílabos, horarios, evaluaciones y notas están en documentos separados (PDFs, correos, plataformas institucionales) sin una vista unificada.

2.  **Cálculo manual de promedios**: Los estudiantes realizan cálculos manuales para saber su promedio parcial y cuánto necesitan en evaluaciones futuras para aprobar, proceso que es propenso a errores.

3.  **Falta de visibilidad temporal**: No existe una herramienta que muestre claramente qué evaluaciones se aproximan, cuáles están atrasadas, y cuál es la prioridad real de cada tarea.

4.  **Ingreso manual tedioso**: Cargar manualmente los datos de 6+ cursos (nombre, código, evaluaciones, pesos, semanas, horarios) al inicio de cada ciclo requiere horas de trabajo.

5.  **Herramientas genéricas**: Las aplicaciones existentes no están adaptadas al sistema universitario peruano (escala de 0-20, estructura de sílabos UTEC, consolidado de matrícula).

# Análisis Comparativo

## Aplicaciones existentes en el mercado

Se realizó un benchmarking de las principales aplicaciones de planificación y estudio disponibles en 2025-2026:

| Característica | MyStudyLife | Notion | PowerPlanner | Todoist | **StudyPilot** |
|----|----|----|----|----|----|
| **Precio** | Gratis | Freemium | \$1.99 | Freemium | **Gratis** |
| **Plataforma** | iOS, Android, Web | Multiplataforma | iOS, Android, Win | Multiplataforma | **Web (cualquier dispositivo)** |
| **Extracción IA de sílabos** | No | No | No | No | **Sí** |
| **Horario desde PDF** | No | No | No | No | **Sí** |
| **Pomodoro integrado** | Sí | No | No | No | **Sí** |
| **Simulador de promedios** | No | No | Sí (GPA) | No | **Sí (escala 0-20)** |
| **Exámenes de práctica IA** | No | No | No | No | **Sí** |
| **Chat IA académico** | No | Sí (pagado) | No | No | **Sí** |
| **Multi-usuario con privacidad** | Sí | Sí | Sí | Sí | **Sí** |
| **Adaptado a universidades Perú** | No | No | No | No | **Sí** |

: Comparativa de StudyPilot vs. competidores principales

## Ventajas diferenciales de StudyPilot

1.  **Automatización con IA**: La extracción automática de sílabos y horarios desde PDF es una funcionalidad que ninguna otra aplicación ofrece. El estudiante sube su consolidado de matrícula y sus sílabos, y la app genera automáticamente cursos, evaluaciones con pesos, temas, y horario visual.

2.  **Exámenes de práctica generados por IA**: Para cualquier curso, la app genera preguntas de opción múltiple y abiertas basadas en los temas del sílabo, sin necesidad de banco de preguntas manual.

3.  **Contexto universitario peruano**: Escala de 0-20, cálculo de "cuánto necesitas para aprobar", estructura de evaluaciones (PC, EP, EF, EC, TF), formato de sílabos UTEC.

4.  **Zero-config**: No requiere instalación. Acceso inmediato desde cualquier navegador.

# Arquitectura del Sistema

## Diagrama de arquitectura

```{r}
#| label: fig-arquitectura
#| fig-cap: "Arquitectura general de StudyPilot"
#| echo: false
library(DiagrammeR)
grViz('
digraph architecture {
  graph [rankdir=TB, fontname="Helvetica", bgcolor="white", pad=0.3]
  node [fontname="Helvetica", fontsize=11, style=filled, shape=box, margin="0.15,0.08"]
  edge [fontname="Helvetica", fontsize=9]

  U [label="Usuario\\nNavegador Web", fillcolor="#e0e7ff", color="#4338ca"]
  S [label="shinyapps.io\\n(Hosting Cloud)", fillcolor="#dbeafe", color="#2563eb"]
  APP [label="app.R — Servidor Shiny\\n(~2700 lineas)", fillcolor="#fef3c7", color="#d97706"]
  DB [label="MongoDB Atlas\\n(Base de datos)", fillcolor="#d1fae5", color="#059669", shape=cylinder]
  AI [label="Google Gemini API\\n(IA generativa)", fillcolor="#fce7f3", color="#db2777"]
  PDF [label="pdftools\\n(Procesamiento PDF)", fillcolor="#f3e8ff", color="#7c3aed"]

  subgraph cluster_frontend {
    label="Frontend — 10 Pestanas"; style=filled; fillcolor="#f8fafc"; color="#94a3b8";
    UI1 [label="Dashboard", fillcolor="#bfdbfe"]
    UI2 [label="Pomodoro", fillcolor="#fecaca"]
    UI3 [label="Modo Examen", fillcolor="#bbf7d0"]
    UI4 [label="IA / Chat", fillcolor="#fce7f3"]
    UI5 [label="Examen Practica", fillcolor="#e9d5ff"]
    UI6 [label="Actividades", fillcolor="#fed7aa"]
    UI7 [label="Notas", fillcolor="#a5f3fc"]
    UI8 [label="Semanal", fillcolor="#fde68a"]
    UI9 [label="Horario", fillcolor="#c7d2fe"]
    UI10 [label="Cursos", fillcolor="#d9f99d"]
  }

  subgraph cluster_backend {
    label="Backend"; style=filled; fillcolor="#fefce8"; color="#ca8a04";
    AUTH [label="Autenticacion\\nsodium hashing", fillcolor="#fef08a"]
    CRUD [label="CRUD MongoDB\\n16 funciones", fillcolor="#fef08a"]
    AIPROC [label="Procesamiento IA\\n5 funciones", fillcolor="#fef08a"]
  }

  subgraph cluster_db {
    label="Colecciones MongoDB"; style=filled; fillcolor="#ecfdf5"; color="#059669";
    node [shape=cylinder, fillcolor="#a7f3d0"]
    C1 [label="courses"] C2 [label="activities"] C3 [label="grades"]
    C4 [label="users"] C5 [label="study_notes"] C6 [label="schedules"]
  }

  U -> S [label="HTTPS"]
  S -> APP [label="R Shiny"]
  APP -> DB [label="mongolite"]
  APP -> AI [label="ellmer"]
  APP -> PDF [label="pdftools"]
  APP -> {UI1 UI2 UI3 UI4 UI5 UI6 UI7 UI8 UI9 UI10} [style=dashed, color="#94a3b8"]
  APP -> {AUTH CRUD AIPROC} [color="#ca8a04"]
  CRUD -> {C1 C2 C3 C4 C5 C6} [color="#059669"]
}
')
```

## Stack tecnológico

| Componente | Tecnología | Justificación |
|----|----|----|
| **Lenguaje** | R 4.5+ | Ecosistema rico para datos y estadísticas |
| **Framework Web** | Shiny + bslib (Bootstrap 5) | Desarrollo rápido de apps web interactivas |
| **Base de datos** | MongoDB Atlas (cloud) | NoSQL flexible, tier gratuito, sin servidor |
| **IA** | Google Gemini 2.5 Flash (via `ellmer`) | Extracción de texto, generación de preguntas, resúmenes |
| **Procesamiento PDF** | `pdftools` | Extracción de texto de sílabos y consolidados |
| **Seguridad** | `sodium` (Argon2/scrypt) | Hashing de contraseñas |
| **Interactividad** | `shinyjs`, JavaScript | UI dinámica, Pomodoro timer |
| **Deployment** | shinyapps.io (Posit) | Hosting gratuito, deployment desde RStudio |
| **Visualización** | `DT`, HTML/CSS custom | Tablas interactivas, cards, grilla de horario |

## Estructura de archivos

```{r}
#| label: fig-estructura
#| fig-cap: "Estructura de archivos del proyecto StudyPilot"
#| echo: false
grViz('
digraph filetree {
  graph [rankdir=LR, fontname="Helvetica", bgcolor="white", pad=0.2, nodesep=0.15, ranksep=0.6]
  node [fontname="Consolas", fontsize=10, style=filled, shape=box, margin="0.1,0.05"]
  edge [arrowhead=none, color="#94a3b8"]

  ROOT [label="App Estudio/", fillcolor="#fef3c7", color="#d97706", fontsize=12]

  APP [label="app.R\n~2700 lineas", fillcolor="#dbeafe", color="#2563eb"]
  GLOBAL [label="global.R\nConfig del ciclo", fillcolor="#dbeafe", color="#2563eb"]
  DB [label="db_mongo.R\n16 funciones", fillcolor="#d1fae5", color="#059669"]
  AI [label="ai_functions.R\n5 funciones IA", fillcolor="#fce7f3", color="#db2777"]
  EXAM [label="exam_bank.R\n33 preguntas", fillcolor="#f3e8ff", color="#7c3aed"]
  STUDY [label="study_guides.R\nGuias de estudio", fillcolor="#f3e8ff", color="#7c3aed"]
  GCAL [label="google_cal.R\nCalendar sync", fillcolor="#e0e7ff", color="#4338ca"]

  WWW [label="www/", fillcolor="#fef3c7", color="#d97706"]
  CSS [label="custom.css\n~20 KB", fillcolor="#fed7aa", color="#ea580c"]
  JS [label="pomodoro.js\n~10 KB", fillcolor="#fed7aa", color="#ea580c"]

  ROOT -> {APP GLOBAL DB AI EXAM STUDY GCAL WWW}
  WWW -> {CSS JS}
}
')
```

## Flujo de datos

```{r}
#| label: fig-flujo
#| fig-cap: "Flujo de datos principal: desde silabo PDF hasta dashboard"
#| echo: false
grViz('
digraph flujo {
  graph [rankdir=TB, fontname="Helvetica", bgcolor="white", pad=0.3, nodesep=0.4]
  node [fontname="Helvetica", fontsize=10, style=filled, shape=box, margin="0.12,0.06"]
  edge [fontname="Helvetica", fontsize=9]

  S1 [label="1. Usuario sube\\nsilabo PDF", fillcolor="#e0e7ff", color="#4338ca"]
  S2 [label="2. pdftools\\nextrae texto", fillcolor="#f3e8ff", color="#7c3aed"]
  S3 [label="3. Envia a Gemini:\\nheader + eval + temas", fillcolor="#fce7f3", color="#db2777"]
  S4 [label="4. IA retorna JSON:\\ncurso, evaluaciones, temas", fillcolor="#fce7f3", color="#db2777"]
  S5 [label="5. Muestra preview\\nal usuario", fillcolor="#fef3c7", color="#d97706"]
  S6 [label="6. Usuario confirma\\ny guarda", fillcolor="#e0e7ff", color="#4338ca"]
  S7 [label="7. Inserta en MongoDB:\\ncurso + actividades + notas", fillcolor="#d1fae5", color="#059669"]
  S8 [label="8. Dashboard\\nse actualiza", fillcolor="#dbeafe", color="#2563eb"]
  S9 [label="9. Usuario ingresa\\ncalificaciones", fillcolor="#e0e7ff", color="#4338ca"]
  S10 [label="10. Lee grades +\\nactivities de MongoDB", fillcolor="#d1fae5", color="#059669"]
  S11 [label="11. Calcula promedio\\nponderado", fillcolor="#fef3c7", color="#d97706"]
  S12 [label="12. Muestra promedio y\\nnecesitas X para aprobar", fillcolor="#bbf7d0", color="#16a34a"]

  S1 -> S2 -> S3 -> S4 -> S5 -> S6 -> S7 -> S8
  S8 -> S9 [style=dashed, label="Despues"]
  S9 -> S10 -> S11 -> S12
}
')
```

# Funcionalidades Detalladas

## Creación de cursos desde sílabo (IA) {#sec-silabos}

El usuario sube un PDF de sílabo y la IA extrae automáticamente:

- Nombre y código del curso
- Créditos y profesor
- Sistema de evaluación (nombre, código, peso %, semana, tipo)
- Temas del curso

La función `ai_extract_syllabus()` utiliza extracción inteligente de secciones: identifica la sección de "DATOS GENERALES", "TEMAS", y "SISTEMA DE EVALUACIÓN" por separado, evitando el truncamiento de información que ocurre al enviar solo los primeros N caracteres del documento.

## Dashboard {#sec-dashboard}

Vista consolidada del progreso académico:

- **Línea temporal del ciclo** (16 semanas, con semana actual resaltada)
- **KPIs en tarjetas**: Progreso %, Pendientes, Atrasadas, Alta Prioridad, Semanas restantes, Promedio general
- **Tabla de próximas actividades** ordenadas por fecha y prioridad

## Pomodoro Timer {#sec-pomodoro}

Implementado en JavaScript para precisión del timer:

- Duración configurable (25/50 min)
- Pausa y reanudación
- Deshacer última sesión
- Música ambiental (white noise, rain, café)
- Notificación sonora al completar
- Indicador visual de sesiones completadas (dots)
- Registro de sesiones en MongoDB por curso

## Modo Examen {#sec-modo-examen}

Para preparación de evaluaciones específicas:

- Selector de examen próximo
- Checklist de temas del curso (persistente en MongoDB)
- Barra de progreso visual
- Guías de estudio por tema
- Integración con Pomodoro para sesiones de estudio

## Examen de Práctica {#sec-examen-practica}

Generación de exámenes con preguntas de opción múltiple y abiertas:

- **Banco hardcodeado** para Ética (33 preguntas curadas manualmente)
- **Generación con IA** para cualquier otro curso (basada en temas del sílabo)
- Calificación automática con retroalimentación y explicaciones
- Spinner de carga mientras la IA genera preguntas (\~15-30 seg)

## Inteligencia Artificial {#sec-ia}

- **Chat flotante**: Asistente IA contextual para consultas académicas
- **Resúmenes automáticos**: Genera resumen, conceptos clave, mapa conceptual Mermaid y preguntas de repaso
- **Generación de preguntas**: Crea preguntas de examen a partir de material de estudio
- **Extracción de sílabos**: Parsea PDFs de sílabos universitarios con extracción inteligente por secciones
- **Extracción de horarios**: Parsea consolidados de matrícula con retry automático ante rate limiting

## Notas y Calificaciones {#sec-notas}

- Input numérico (0-20) para cada evaluación de cada curso
- Cálculo automático de promedio ponderado: $$\bar{x} = \frac{\sum_{i=1}^{n} \text{nota}_i \times \text{peso}_i}{\sum_{i=1}^{n} \text{peso}_i}$$
- Indicador visual: "Necesitas X en el Y% restante para aprobar"
- Spinner "Calculando promedio..." al guardar (sin recargar la página)
- Persistencia por usuario en MongoDB

## Actividades {#sec-actividades}

- Vista de todas las evaluaciones con filtros (curso, tipo, estado, prioridad)
- Marcar como completada con notificación visual
- Editar evaluaciones (nombre, peso, fecha) via modal
- Eliminar evaluaciones con confirmación
- Agregar actividades manuales

## Horario {#sec-horario}

- **Extracción desde PDF con IA**: Sube el consolidado de matrícula y genera horario automáticamente
- **Retry automático**: Si la API devuelve error 429 (rate limit), espera y reintenta hasta 3 veces
- **Sincronización con Google Calendar**: Integración ICS
- **Visualización en tabla**: Día, hora, curso, aula con colores por curso
- Descarga en formato `.ics`

## Gestión de Cursos {#sec-cursos}

- Crear cursos manualmente o desde sílabo (IA)
- Eliminar cursos con limpieza completa de datos relacionados (grades, activities, notes, syllabi, exam_checks, pomo_sessions)
- Validación de duplicados al subir sílabos (reemplaza si ya existe)
- Cards por curso con temas expandibles

# Seguridad y Privacidad

## Autenticación

- Sistema custom de login/registro (sin dependencias externas como shinymanager)
- Contraseñas hasheadas con **sodium** (formato scrypt `$7$...`)
- Migración automática: contraseñas legacy en texto plano se hashean al primer login exitoso
- Overlay de autenticación con animación fade

## Aislamiento de datos por usuario

Todas las funciones de acceso a MongoDB incluyen filtro por `user_id`:

``` r
# Ejemplo: todas las queries filtran por usuario
mg_activities_all <- function(uid) {
  a <- mongo_col("activities")
  result <- a$find(query = '{"user_id":"<uid>"}', sort = '{"date":1}')
  result
}
```

- 16 funciones `mg_*` en `db_mongo.R` reciben `uid` como primer parámetro
- 37+ llamadas en `app.R` actualizadas con helper `uid()`
- Helper reactivo: `uid <- function() { auth_user()$user }`

## Base de datos

- MongoDB Atlas (cloud) con conexión encriptada (TLS/SSL via URI `mongodb+srv://`)
- 9 colecciones: `users`, `courses`, `activities`, `grades`, `study_notes`, `syllabi`, `schedules`, `exam_checks`, `pomo_sessions`
- Connection pooling: conexiones reutilizadas por colección en `.mongo_cache`

# Limitaciones Actuales

## Técnicas

1.  **Sin modo offline**: La app requiere conexión a internet y acceso a MongoDB Atlas para cualquier operación.
2.  **Patrón `globalenv()`**: Las variables compartidas (`courses`, `course_topics`) se almacenan en el environment global de R, lo cual puede causar problemas en entornos multi-worker (shinyapps.io planes superiores).
3.  **Timer Pomodoro**: Depende de JavaScript del navegador; puede perder precisión si el usuario cambia de pestaña (browsers throttle inactive tabs).
4.  **PDFs de imagen**: `pdftools` no puede leer PDFs basados en imagen (escaneados). Solo funciona con PDFs de texto nativo (generados digitalmente).

## Funcionales

5.  **Evaluaciones individuales**: Solo se pueden editar una a la vez via modal, no hay edición en masa.
6.  **Sin notificaciones push**: Las funciones de email (`blastula`) existen pero no se activan periódicamente por falta de scheduler.
7.  **API rate limiting**: El tier gratuito de Gemini permite 15 solicitudes/min y 1,500/día. Uso intensivo puede generar errores HTTP 429 (mitigado con retry automático).
8.  **Escala fija**: Calificaciones sobre 20 (sistema peruano) hardcodeado — no configurable por el usuario.

## De UX

9.  **Sin recuperación de contraseña**: No hay flujo de "olvidé mi contraseña" (requiere infraestructura de email).
10. **Un sílabo a la vez**: No soporta carga batch de múltiples PDFs simultáneamente.
11. **Extracción no determinística**: La IA puede devolver resultados ligeramente diferentes para el mismo PDF en distintas ejecuciones.

# Trabajo Futuro

| Prioridad | Mejora | Complejidad |
|----|----|----|
| Alta | Modo offline con Service Workers (PWA) | Alta |
| Alta | Recuperación de contraseña via email | Media |
| Alta | Escala de calificaciones configurable (0-20, 0-100, GPA 4.0) | Baja |
| Media | Notificaciones push de recordatorio de evaluaciones | Media |
| Media | Dashboard de analytics (gráficos de rendimiento, tiempo de estudio) | Media |
| Media | Carga batch de múltiples sílabos | Baja |
| Baja | Integración con LMS (Canvas, Moodle) | Alta |
| Baja | App móvil nativa o Progressive Web App | Alta |
| Baja | Spaced repetition integrado con guías de estudio | Media |
| Baja | Compartir horario entre estudiantes del mismo grupo | Baja |

# Conclusiones

StudyPilot resuelve un problema real que enfrentan los estudiantes universitarios: la dispersión de información académica y la carga manual de gestión del ciclo. A diferencia de aplicaciones genéricas como MyStudyLife, Notion o Todoist, StudyPilot automatiza el proceso más tedioso — la carga de datos desde sílabos y horarios — mediante inteligencia artificial.

La plataforma integra en un solo lugar las funcionalidades que normalmente requieren 3-4 aplicaciones separadas: planificación (Google Calendar), estudio enfocado (Forest), gestión de notas (PowerPlanner), y material de estudio (Notion). Todo esto accesible desde cualquier navegador, sin instalación, y con datos privados por usuario.

El proyecto demuestra la viabilidad de construir aplicaciones web completas y funcionales usando el ecosistema de R (Shiny, bslib, mongolite, ellmer) combinado con servicios cloud (MongoDB Atlas, Google Gemini, shinyapps.io), todo con costo cero para el usuario final.

# Anexos

## Dependencias del proyecto

```{r}
#| eval: false
# Paquetes principales
library(shiny)        # Framework web
library(bslib)        # Bootstrap 5 UI
library(DT)           # Tablas interactivas
library(mongolite)    # MongoDB driver
library(ellmer)       # Google Gemini API
library(pdftools)     # Extracción de texto PDF
library(sodium)       # Hashing de contraseñas
library(shinyjs)      # JavaScript desde R
library(tidyverse)    # Manipulación de datos
library(lubridate)    # Manejo de fechas
```

## Colecciones MongoDB — Esquema

| Colección | Campos principales | user_id |
|----|----|----|
| `users` | user, password (hash), name, admin | No (global) |
| `courses` | id, name, short, credits, professor, formula, eval_day, color | Sí |
| `activities` | act_id, course_id, type, name, code, date, week, weight, done | Sí |
| `grades` | course_id, code, grade | Sí |
| `study_notes` | note_id, course_id, text_content, source, created_at | Sí |
| `schedules` | dia, hora_inicio, hora_fin, curso, codigo, aula | Sí |
| `syllabi` | course_id, filename, content, uploaded_at | Sí |
| `exam_checks` | course_id, topic_key, checked | Sí |
| `pomo_sessions` | course_id, duration_min, completed_at | Sí |
