---
title: "StudyPilot — Plataforma Inteligente de Estudio"
subtitle: "Documentación Técnica del Proyecto"
author: "Marvin Andy Calderón Flores"
date: "22 de junio de 2026"
output:
  word_document:
    toc: true
    toc_depth: 3
    number_sections: true
    fig_caption: true
    fig_width: 7
    fig_height: 5
    reference_docx: null
lang: es
---

```{r setup, include=FALSE}
knitr::opts_chunk$set(echo = FALSE, warning = FALSE, message = FALSE, dpi = 150)
library(DiagrammeR)
library(knitr)
library(flextable)
library(officer)
```

# Resumen Ejecutivo

**StudyPilot** es una plataforma web de organización y estudio inteligente desarrollada con R Shiny, diseñada para estudiantes universitarios. La aplicación integra inteligencia artificial (Google Gemini 2.5 Flash) para automatizar la extracción de información de sílabos y horarios desde PDFs, y ofrece un ecosistema completo: calendario inteligente con fusión de Google Calendar + horario PDF + bloques de estudio generados por IA, timer Pomodoro resistente a background throttling, exámenes de práctica, simulación de promedios, y un Smart Scheduler que distribuye estudio a lo largo del semestre.

La plataforma opera como una **Progressive Web App (PWA) Offline-First**: se instala como app nativa en móviles y escritorio, mantiene la UI visible sin conexión mediante caché de Service Worker + localStorage, y persiste la sesión del usuario entre recargas de página (auto-login). Datos almacenados en MongoDB Atlas con autenticación propia y contraseñas hasheadas con sodium (scrypt).

**URL de la aplicación:** https://studypilot.shinyapps.io/plataforma/

**Repositorio:** https://github.com/Mcfcalderon/StudyPilot

# Problemática

## Contexto

En el entorno académico universitario actual, los estudiantes enfrentan una carga creciente de responsabilidades: múltiples cursos con evaluaciones de distintos pesos, trabajos grupales, laboratorios, prácticas calificadas, y exámenes parciales y finales, todo distribuido en un ciclo de 16 semanas. La gestión manual de esta información consume tiempo valioso que podría dedicarse al estudio efectivo.

## Problemas identificados

1. **Dispersión de información académica**: Los sílabos, horarios, evaluaciones y notas están en documentos separados sin una vista unificada.
2. **Cálculo manual de promedios**: Los estudiantes realizan cálculos manuales para saber su promedio parcial y cuánto necesitan en evaluaciones futuras para aprobar.
3. **Falta de visibilidad temporal**: No existe una herramienta que muestre qué evaluaciones se aproximan, cuáles están atrasadas, y cuál es la prioridad real.
4. **Ingreso manual tedioso**: Cargar los datos de 6+ cursos al inicio de cada ciclo requiere horas de trabajo.
5. **Horarios fragmentados**: El horario del PDF de matrícula, Google Calendar y bloques de estudio viven en lugares separados sin vista unificada.
6. **Herramientas genéricas**: Las aplicaciones existentes no están adaptadas al sistema universitario peruano (escala de 0-20, estructura de sílabos UTEC).

# Análisis Comparativo

```{r tabla-comparativa}
comp <- data.frame(
  Característica = c("Precio", "Extracción IA de sílabos", "Horario desde PDF",
                     "Fusión GCal + PDF + IA", "Smart Scheduler semestral",
                     "Pomodoro (delta-time)", "Simulador promedios 0-20",
                     "Exámenes práctica IA", "PWA Offline-First",
                     "Auto-Login persistente", "Drag-to-move calendario",
                     "Adaptado a Perú"),
  MyStudyLife = c("Gratis", "No", "No", "No", "No", "Sí", "No", "No", "No", "Sí", "Sí", "No"),
  Notion = c("Freemium", "No", "No", "No", "No", "No", "No", "No", "No", "Sí", "Sí", "No"),
  PowerPlanner = c("$1.99", "No", "No", "No", "No", "No", "Sí (GPA)", "No", "No", "Sí", "No", "No"),
  StudyPilot = c("Gratis", "Sí (batch)", "Sí", "Sí", "Sí", "Sí", "Sí", "Sí", "Sí", "Sí", "Sí", "Sí")
)
kable(comp, caption = "Comparativa de StudyPilot vs. competidores principales")
```

# Modelo de Negocio: Lean Canvas

```{r lean-canvas-visual}
brd <- fp_border(color = "#334155", width = 1.5)
brd_in <- fp_border(color = "#94a3b8", width = 0.5)

# ===== PARTE SUPERIOR: 5 columnas =====
top_df <- data.frame(
  c1 = c("1. Pierden 3-5 hrs/ciclo cargando sílabos.",
         "2. Notas y horarios en 4+ plataformas.",
         "3. Sin promedios 0-20 ni horarios IA."),
  c2 = c("1. Extracción IA de cursos desde PDF.",
         "2. Calendario: GCal + PDF + bloques IA.",
         "3. Smart Scheduler + Promedios 0-20."),
  c3 = c("\"Sube tu sílabo y la IA organiza",
         "tu ciclo en 30 segundos.\"",
         "Gratis. Adaptada a Perú."),
  c4 = c("1. IA para sílabos (único en el mercado).",
         "2. Nativo al sistema peruano (0-20).",
         "3. Costo operativo $0. Efecto de red."),
  c5 = c("Primario: Pregrado Perú (1.5M).",
         "Early adopters: Ing. UTEC/UNI/PUCP.",
         "Secundario: Posgrado + LATAM."),
  stringsAsFactors = FALSE
)

ft1 <- flextable(top_df) |>
  set_header_labels(c1 = "PROBLEMA", c2 = "SOLUCIÓN",
                    c3 = "PROPUESTA DE VALOR", c4 = "VENTAJA INJUSTA",
                    c5 = "SEGMENTO CLIENTES") |>
  bold(part = "header") |>
  fontsize(size = 7.5, part = "body") |>
  fontsize(size = 8.5, part = "header") |>
  bg(part = "header", bg = "#1e293b") |>
  color(part = "header", color = "white") |>
  border_outer(border = brd) |>
  border_inner(border = brd_in) |>
  align(align = "left", part = "all") |>
  valign(valign = "top", part = "body") |>
  width(width = c(1.3, 1.3, 1.4, 1.3, 1.3)) |>
  padding(padding = 3, part = "all")

ft1
```

```{r lean-canvas-visual2}
# ===== PARTE MEDIA: Métricas y Canales =====
mid_df <- data.frame(
  c1 = c("", "", ""),
  c2 = c("• Activación: % suben 1 sílabo/7d.",
         "• Retención semanal (WAU).",
         "• Conversión Free-Premium: 5-8%."),
  c3 = c("", "", ""),
  c4 = c("• TikTok/IG (demos 30s).",
         "• WhatsApp universitarios.",
         "• PWA instalable + web directa."),
  c5 = c("", "", ""),
  stringsAsFactors = FALSE
)

ft2 <- flextable(mid_df) |>
  set_header_labels(c1 = "(cont.)", c2 = "MÉTRICAS CLAVE",
                    c3 = "(cont.)", c4 = "CANALES", c5 = "(cont.)") |>
  bold(part = "header") |>
  fontsize(size = 7.5, part = "body") |>
  fontsize(size = 8.5, part = "header") |>
  bg(part = "header", bg = "#334155") |>
  color(part = "header", color = "white") |>
  bg(j = c(1, 3, 5), part = "body", bg = "#e2e8f0") |>
  border_outer(border = brd) |>
  border_inner(border = brd_in) |>
  align(align = "left", part = "all") |>
  valign(valign = "top", part = "body") |>
  width(width = c(1.3, 1.3, 1.4, 1.3, 1.3)) |>
  padding(padding = 3, part = "all")

ft2
```

```{r lean-canvas-visual3}
# ===== PARTE INFERIOR: Costos y Revenue =====
bot_df <- data.frame(
  c1 = c("Actual: S/.0 (MongoDB free, shinyapps free, Gemini free).",
         "Escala: hosting $13/mes + MongoDB $57/mes + dominio $12/año.",
         "Desarrollo: S/. 0 (100% servicios gratuitos)."),
  c2 = c("Free: 2 cursos, calendario, Pomodoro.",
         "Premium: S/.9.90/mes o S/.39.90/semestre (IA + batch + GCal).",
         "Institucional B2B: S/.3.00/alumno/mes."),
  stringsAsFactors = FALSE
)

ft3 <- flextable(bot_df) |>
  set_header_labels(c1 = "ESTRUCTURA DE COSTOS", c2 = "FUENTES DE INGRESO") |>
  bold(part = "header") |>
  fontsize(size = 7.5, part = "body") |>
  fontsize(size = 8.5, part = "header") |>
  bg(part = "header", bg = "#1e293b") |>
  color(part = "header", color = "white") |>
  border_outer(border = brd) |>
  border_inner(border = brd_in) |>
  align(align = "left", part = "all") |>
  valign(valign = "top", part = "body") |>
  width(width = c(3.4, 3.4)) |>
  padding(padding = 3, part = "all")

ft3
```

## Estrategia de Precios

```{r tabla-precios}
precios <- data.frame(
  Plan = c("Free", "Premium Mensual", "Premium Semestral", "Institucional (B2B)"),
  Precio = c("S/. 0", "S/. 9.90/mes", "S/. 39.90/semestre", "S/. 3.00/alumno/mes"),
  `Precio USD` = c("$0", "$2.60/mes", "$10.50/semestre", "$0.80/alumno/mes"),
  Cursos = c("2", "Ilimitados", "Ilimitados", "Ilimitados"),
  `Smart Scheduler IA` = c("No", "Sí", "Sí", "Sí"),
  `Exámenes IA` = c("No", "Sí", "Sí", "Sí"),
  `Batch Upload` = c("No", "Sí", "Sí", "Sí"),
  `Google Calendar Sync` = c("No", "Sí", "Sí", "Sí"),
  check.names = FALSE
)
kable(precios, caption = "Tabla 3: Estructura de precios por plan")
```

**Justificación del precio**: El precio de S/. 9.90/mes (~$2.60) está por debajo del costo de un almuerzo universitario. El plan semestral de S/. 39.90 ofrece un descuento del 33% vs mensual, incentivando compromiso a largo plazo. El modelo B2B institucional a S/. 3.00/alumno es competitivo frente a LMS tradicionales (Canvas: $5-15/alumno).

## Proyección Financiera (Primer Año)

```{r tabla-financiera}
fin <- data.frame(
  Concepto = c("Usuarios registrados (año 1)", "Usuarios activos mensuales",
               "Conversión a Premium", "Ingreso mensual Premium",
               "Ingreso semestral Premium", "Ingreso total año 1",
               "Costos operativos año 1", "Utilidad neta año 1"),
  `Escenario Conservador` = c("500", "200 (40%)", "5% = 10 usuarios",
                               "10 × S/.9.90 = S/.99/mes", "—",
                               "S/. 1,188", "S/. 624 (hosting)", "S/. 564"),
  `Escenario Optimista` = c("2,000", "800 (40%)", "8% = 64 usuarios",
                             "40 × S/.9.90 = S/.396/mes", "24 × S/.39.90 = S/.958/sem",
                             "S/. 6,668", "S/. 1,800", "S/. 4,868"),
  check.names = FALSE
)
kable(fin, caption = "Tabla 4: Proyección financiera del primer año")
```

# Arquitectura del Sistema

## Diagrama de arquitectura

```{r fig-arquitectura, fig.cap="Figura 1: Arquitectura general de StudyPilot (PWA Offline-First)", fig.width=8, fig.height=6}
grViz('
digraph architecture {
  graph [rankdir=TB, fontname="Helvetica", bgcolor="white", pad=0.3]
  node [fontname="Helvetica", fontsize=11, style=filled, shape=box, margin="0.15,0.08"]
  edge [fontname="Helvetica", fontsize=9]

  U [label="Usuario\\nNavegador / PWA Instalada", fillcolor="#e0e7ff", color="#4338ca"]
  SW [label="Service Worker (sw.js)\\nApp Shell Cache + Offline", fillcolor="#fef08a", color="#ca8a04"]
  LS [label="localStorage\\nSesion + Calendario Cache", fillcolor="#fef08a", color="#ca8a04"]
  S [label="shinyapps.io\\n(studypilot.shinyapps.io)", fillcolor="#dbeafe", color="#2563eb"]
  APP [label="app.R Servidor Shiny\\n(~3200 lineas)", fillcolor="#fef3c7", color="#d97706"]
  DB [label="MongoDB Atlas\\n(12 colecciones)", fillcolor="#d1fae5", color="#059669", shape=cylinder]
  AI [label="Google Gemini 2.5 Flash\\n(6 API keys con rotacion)", fillcolor="#fce7f3", color="#db2777"]
  GCAL [label="Google Calendar\\n(ICS publico)", fillcolor="#dbeafe", color="#2563eb"]

  subgraph cluster_frontend {
    label="Frontend"; style=filled; fillcolor="#f8fafc"; color="#94a3b8";
    UI1 [label="Dashboard", fillcolor="#bfdbfe"]
    UI2 [label="Pomodoro\\n(delta-time)", fillcolor="#fecaca"]
    UI3 [label="Modo Examen", fillcolor="#bbf7d0"]
    UI4 [label="IA / Chat", fillcolor="#fce7f3"]
    UI5 [label="Calendario\\n(Fusion + CRUD)", fillcolor="#c7d2fe"]
    UI6 [label="Cursos\\n(batch upload)", fillcolor="#d9f99d"]
  }

  subgraph cluster_backend {
    label="Backend"; style=filled; fillcolor="#fefce8"; color="#ca8a04";
    AUTH [label="Auto-Login\\ndigest tokens + localStorage", fillcolor="#fef08a"]
    FUSION [label="Motor de Fusion\\nGCal + PDF + IA\\n(anti-duplicados)", fillcolor="#fef08a"]
    SCHED [label="Smart Scheduler\\nSemestre completo\\n+ Sys.time() precision", fillcolor="#fef08a"]
    CRUD [label="CRUD MongoDB\\n20+ funciones x user_id", fillcolor="#fef08a"]
  }

  U -> SW [label="Cache-First assets\\nNetwork-First HTML"]
  U -> LS [label="Sesion + eventos", style=dashed]
  U -> S [label="HTTPS"]
  S -> APP
  APP -> DB [label="mongolite"]
  APP -> AI [label="ellmer\\n(6-key rotation)"]
  APP -> GCAL [label="ICS fetch"]
  APP -> {AUTH FUSION SCHED CRUD} [color="#ca8a04"]
}
')
```

## Stack tecnológico

```{r tabla-stack}
stack <- data.frame(
  Componente = c("Lenguaje", "Framework Web", "Base de datos", "IA generativa", "PDF",
                 "Seguridad", "Interactividad", "PWA", "Offline", "Calendar",
                 "Deployment", "Control versiones"),
  Tecnología = c("R 4.5+", "Shiny + bslib", "MongoDB Atlas", "Google Gemini 2.5 Flash",
                 "pdftools", "sodium + digest", "shinyjs, JavaScript", "Service Worker + manifest.json",
                 "localStorage + sw.js", "lubridate + custom renderer", "shinyapps.io", "Git + GitHub"),
  Detalle = c("Lenguaje principal", "Bootstrap 5", "Cloud, 12 colecciones", "via ellmer, 6 API keys",
              "Extracción de texto", "scrypt hashing + tokens MD5", "Delta-time timer, drag/drop, CRUD",
              "Offline-First, instalable", "Cache de calendario + sesión",
              "Fusión GCal+PDF, anti-duplicados", "studypilot account", "Repositorio público")
)
kable(stack, caption = "Stack tecnológico de StudyPilot")
```

## Estructura de archivos

```{r fig-estructura, fig.cap="Figura 2: Estructura de archivos del proyecto StudyPilot", fig.width=8, fig.height=4}
grViz('
digraph filetree {
  graph [rankdir=LR, fontname="Helvetica", bgcolor="white", pad=0.2, nodesep=0.15, ranksep=0.6]
  node [fontname="Consolas", fontsize=10, style=filled, shape=box, margin="0.1,0.05"]
  edge [arrowhead=none, color="#94a3b8"]

  ROOT [label="App Estudio/", fillcolor="#fef3c7", color="#d97706", fontsize=12]

  APP [label="app.R\\n~3200 lineas", fillcolor="#dbeafe", color="#2563eb"]
  GLOBAL [label="global.R\\nConfig ciclo", fillcolor="#dbeafe", color="#2563eb"]
  DB [label="db_mongo.R\\n20+ funciones", fillcolor="#d1fae5", color="#059669"]
  AI [label="ai_functions.R\\n8 funciones IA", fillcolor="#fce7f3", color="#db2777"]
  EXAM [label="exam_bank.R", fillcolor="#f3e8ff", color="#7c3aed"]
  STUDY [label="study_guides.R", fillcolor="#f3e8ff", color="#7c3aed"]
  GCAL [label="google_cal.R\\nFusion + Calendar", fillcolor="#e0e7ff", color="#4338ca"]

  WWW [label="www/", fillcolor="#fef3c7", color="#d97706"]
  CSS [label="custom.css\\n(responsive + nuclear)", fillcolor="#fed7aa", color="#ea580c"]
  JS [label="pomodoro.js\\n(delta-time + drag)", fillcolor="#fed7aa", color="#ea580c"]
  SWJS [label="sw.js\\n(Service Worker v3)", fillcolor="#fed7aa", color="#ea580c"]
  ICON [label="icon-512.svg", fillcolor="#fed7aa", color="#ea580c"]
  PWA2 [label="pwa-manifest.json", fillcolor="#fed7aa", color="#ea580c"]

  ROOT -> {APP GLOBAL DB AI EXAM STUDY GCAL WWW}
  WWW -> {CSS JS SWJS ICON PWA2}
}
')
```

## Flujo de datos

```{r fig-flujo, fig.cap="Figura 3: Flujo de datos principal: desde sílabo PDF hasta dashboard", fig.width=7, fig.height=7}
grViz('
digraph flujo {
  graph [rankdir=TB, fontname="Helvetica", bgcolor="white", pad=0.3, nodesep=0.4]
  node [fontname="Helvetica", fontsize=10, style=filled, shape=box, margin="0.12,0.06"]
  edge [fontname="Helvetica", fontsize=9]

  S1 [label="1. Usuario sube\\nsilabo PDF", fillcolor="#e0e7ff", color="#4338ca"]
  S2 [label="2. pdftools extrae texto", fillcolor="#f3e8ff", color="#7c3aed"]
  S3 [label="3. ai_call() envia a Gemini\\n(6-key rotation)", fillcolor="#fce7f3", color="#db2777"]
  S4 [label="4. IA retorna JSON\\ncurso, evaluaciones, temas", fillcolor="#fce7f3", color="#db2777"]
  S5 [label="5. Preview al usuario\\n(confirmar/cancelar)", fillcolor="#fef3c7", color="#d97706"]
  S6 [label="6. Guarda en MongoDB\\ncurso + actividades + notas", fillcolor="#d1fae5", color="#059669"]
  S7 [label="7. Dashboard actualizado\\nKPIs + actividades", fillcolor="#dbeafe", color="#2563eb"]
  S8 [label="8. Usuario ingresa\\ncalificaciones (0-20)", fillcolor="#e0e7ff", color="#4338ca"]
  S9 [label="9. Calcula promedio\\nponderado + necesitas X", fillcolor="#fef3c7", color="#d97706"]
  S10 [label="10. Promedio en Dashboard", fillcolor="#bbf7d0", color="#16a34a"]

  S1 -> S2 -> S3 -> S4 -> S5 -> S6 -> S7
  S7 -> S8 [style=dashed, label="Despues"]
  S8 -> S9 -> S10
}
')
```

# Funcionalidades

## 1. Dashboard

Vista consolidada del progreso académico del ciclo:

- **Línea temporal** de 16 semanas con semana actual resaltada
- **6 KPIs**: Progreso %, Pendientes, Atrasadas, Alta Prioridad, Semanas restantes, Promedio general
- **Tabla de próximas actividades** con prioridad y días restantes
- Promedio general ponderado por créditos (actualizado en tiempo real)

## 2. Pomodoro Timer (Delta-Time)

Timer de estudio reescrito con **timestamps absolutos** (`Date.now()`) en lugar de `setInterval`, inmune a background throttling de navegadores:

- Al iniciar: `endTimestamp = Date.now() + remaining`; en cada tick: `remaining = endTimestamp - Date.now()`
- Precisión milimétrica incluso si la app se minimiza o la pestaña va a segundo plano
- Duración configurable, pausa/reanudación con `pausedRemaining`
- Música ambiental (white/brown/pink noise) con Web Audio API
- Notificaciones del sistema operativo (Notification API)
- Registro de sesiones por curso en MongoDB

## 3. Calendario Inteligente (Fusión + CRUD)

Motor de fusión que unifica tres fuentes en un solo calendario visual.

### Motor de Fusión (fusionar_horarios)

- **GCal es el Jefe**: Al fusionar PDF + GCal, los eventos de Google Calendar tienen prioridad absoluta en hora y color.
- **Anti-duplicados**: Si un evento de GCal se solapa >= 30 min con un bloque del PDF, el bloque PDF se descarta.
- **Anti-colisión de colores**: Si un color del PDF es idéntico a uno de GCal, se reasigna automáticamente desde una paleta alternativa.
- **Colores dinámicos** (`aplicar_colores_cursos`): Busca en la tabla de cursos del usuario, heurística por nombre, paleta cíclica automática. Nunca sobreescribe colores de GCal ni de IA.

### Smart Scheduler (Visión de Semestre)

- Calcula `weeks_remaining` hasta la última evaluación pendiente
- Pasa contexto semestral al LLM para distribución progresiva de estudio
- Usa `Sys.time()` para recortar white space: no agenda antes de la hora actual
- `obtener_espacio_libre()` con `lubridate::interval()` resta TODOS los eventos existentes (GCal + PDF + AI previos + horario de sueño)
- Bloques de IA con estilo CSS translúcido/punteado

### CRUD Interactivo

- **Click-to-edit**: Todos los eventos son clickeables (AI, PDF, GCal). Modal con título, hora inicio/fin, y selector de color (10 colores).
- **Drag-to-move**: Arrastre vertical con snap a 15 minutos. JS envía `cal_drag_move` a R, que actualiza AI blocks o crea override.
- **Eliminar**: Eventos AI se eliminan del reactive; eventos GCal/PDF se agregan a `hidden_events`.
- **Persistencia MongoDB**: Overrides (`mg_cal_overrides_set`), hidden events (`mg_cal_hidden_set`), AI blocks (`mg_ai_blocks_set`) — todo se auto-carga al login.

### Rendering Defensivo

- `horario_maestro()` reactive centraliza todo: fusión, overrides, hidden, colores, timestamps
- `tryCatch()` global: si algo falla, muestra alert en vez de crash
- `estandarizar_timestamps()` limpia Z, +offset, asegura formato `%Y-%m-%dT%H:%M:%S` puro
- `HOUR_H = 50px` sincronizado con CSS `.cal-hour-label` height

## 4. Cursos (Batch Upload)

- **Subida múltiple de sílabos**: `fileInput(..., multiple = TRUE)` con límite de 50 MB
- **Procesamiento batch**: `withProgress` + `tryCatch` por archivo — un PDF roto no detiene el lote
- `gc()` al final del batch para liberar memoria
- Preview + confirmación para archivo individual; auto-save para batch
- Validación de duplicados: si el curso ya existe, lo reemplaza

## 5. Modo Examen

Preparación para evaluaciones con checklist de temas, barra de progreso visual persistente en MongoDB, guías de estudio, e integración con Pomodoro.

## 6. IA / Chat

Chat flotante con Gemini contextual. Resúmenes automáticos con conceptos clave, mapa conceptual Mermaid, y preguntas de repaso.

## 7. Examen de Práctica

Hasta 20 preguntas (MC + abiertas) generadas por Gemini basadas en temas del sílabo, con calificación automática y retroalimentación.

## 8. Notas / Calificaciones

Input numérico (0-20) con cálculo automático de promedio ponderado:

$$\bar{x} = \frac{\sum_{i=1}^{n} \text{nota}_i \times \text{peso}_i}{\sum_{i=1}^{n} \text{peso}_i}$$

Indicador "Necesitas X en el Y% restante para aprobar". Actividades formativas (peso 0/NA) se agendan pero no afectan el promedio.

## 9. Actividades

Tabla interactiva con filtros, edición via modal, eliminación con confirmación. Indicador de prioridad basado en proximidad y peso.

## 10. Semanal

Vista semanal de actividades con navegación y cards por curso.

# PWA y Arquitectura Offline-First

## Service Worker (sw.js v3)

- **HTML/Navegación**: Network-First — cachea HTML completo en cada carga exitosa; si no hay red, sirve desde caché; si no existe caché, muestra página offline estilizada con botón "Reintentar".
- **Assets estáticos** (CSS, JS, fonts): Stale-While-Revalidate — sirve cacheado inmediatamente, actualiza en background.
- **WebSocket/POST**: Nunca interceptados (Shiny los necesita libres).

## Opción Nuclear Anti-Desconexión

Shiny bloquea la UI al perder conexión con overlays grises. StudyPilot los elimina completamente:

- **CSS**: Reglas `!important` que ocultan `#shiny-disconnected-overlay`, `.shiny-notification`, y fuerzan `pointer-events: auto` en `html, body`.
- **JS**: `nukeShinyDisconnectUI()` elimina elementos del DOM. Se ejecuta en `shiny:disconnected`, `shiny:error`, con delays múltiples.
- **MutationObserver**: Vigila `document.body` permanentemente y elimina cualquier elemento de desconexión que Shiny inyecte dinámicamente.
- **Banner offline**: Barra amarilla fija que deshabilita botones de API (IA, Sync GCal, Generar Horario).

## Auto-Login (Persistencia de Sesión)

Al recargar la página (F5), el usuario entra directamente sin login:

1. **Login**: R genera token `digest::digest(user + salt, "md5")`, envía `sendCustomMessage("save_session")`, JS guarda `sp_user` + `sp_token` en localStorage.
2. **Reload**: `shiny:connected` se dispara, JS lee localStorage, espera 500ms (anti race condition), envía `Shiny.setInputValue("auto_login")`, R valida token, `auth_user()` sin contraseña, `shinyjs::hide("auth_overlay")`.
3. **Logout**: R envía `execute_logout`, JS borra TODO localStorage, `window.location.reload(true)`.
4. **Anti-flicker**: `login_form_container` está hidden por defecto. Se muestra solo si no hay sesión guardada.
5. **Tab restore**: El tab activo se guarda en `sp_active_tab` y se restaura con `bslib::nav_select()` al auto-login.

## localStorage Calendar Cache

- R envía `sendCustomMessage("cache_calendar", events)` cada vez que `horario_maestro()` se actualiza.
- JS guarda el JSON con timestamp en localStorage.
- En modo offline, `loadCalendarFromCache()` muestra un aviso con la fecha del último cache.

## Botón Instalar PWA

- `actionButton("btn_install_app")` en el navbar (hidden por defecto).
- JS captura `beforeinstallprompt`, hace visible el botón, click ejecuta `deferredPrompt.prompt()` — diálogo nativo del OS.

## Responsive CSS

- `@media (max-width: 768px)`: Navbar compacta, calendario con labels pequeños, oculta aula, scroll 400px.
- `@media (769-1024px)`: Ajustes tablet.
- `@media (display-mode: standalone)`: Padding para safe-area del status bar en iOS/Android.

# Seguridad y Privacidad

## Autenticación

- Sistema custom de login/registro con contraseñas hasheadas con **sodium** (scrypt)
- Migración automática de contraseñas legacy al primer login
- Auto-login con tokens `digest` MD5 almacenados en localStorage (no contraseñas)
- Heartbeat cada 15s para mantener sesión activa

## Aislamiento de datos

- **20+ funciones** `mg_*` en `db_mongo.R` filtran por `user_id`
- Cada usuario solo ve sus propios datos (cursos, actividades, notas, horarios, overrides, AI blocks)

## Rotación de API Keys

- 6 claves de Gemini con failover automático via `ai_call()`
- Si una clave recibe HTTP 429, rota a la siguiente
- Capacidad total: ~90 RPM, ~9,000 solicitudes/día

## Base de datos

MongoDB Atlas con conexión TLS/SSL y connection pooling (`.mongo_cache`).

# Limitaciones Actuales

## Técnicas

1. **PDFs de imagen**: `pdftools` no lee PDFs escaneados — solo texto nativo.
2. **Patrón globalenv()**: Variables compartidas en environment global — problemas en multi-worker.
3. **Timeout en IA**: Llamadas largas pueden exceder el timeout de shinyapps.io free tier.

## Funcionales

4. **Sin recuperación de contraseña**: No hay flujo "olvidé mi contraseña".
5. **Extracción no determinística**: La IA puede devolver resultados variables para el mismo PDF.
6. **Escala fija**: Calificaciones sobre 20 hardcodeado.
7. **Sin exportar datos**: No hay opción de descargar como CSV/Excel.
8. **Sin colaboración**: No se comparten datos entre estudiantes.

## De UX

9. **Nombres truncados**: Dropdowns muestran nombres cortados.
10. **Sin modo oscuro**: Solo tema claro disponible.
11. **Chat sin historial**: El chat no retiene conversaciones entre sesiones.

# Trabajo Futuro

```{r tabla-futuro}
futuro <- data.frame(
  Prioridad = c("Alta", "Alta", "Alta", "Media", "Media", "Media", "Media",
                "Baja", "Baja", "Baja",
                "~~Alta~~", "~~Media~~", "~~Alta~~", "~~Media~~", "~~Alta~~", "~~Alta~~"),
  Mejora = c("Variables de entorno para API keys", "Recuperación de contraseña via email",
             "Límite de intentos de login", "Escala de calificaciones configurable",
             "Exportar notas como CSV/Excel", "Dashboard de analytics",
             "Modo oscuro", "Integración con LMS", "Spaced repetition", "Compartir horario",
             "Modo offline con Service Workers", "Carga batch de múltiples sílabos",
             "Timeout de sesión / Auto-login", "Timer Pomodoro preciso en background",
             "Calendario editable (CRUD)", "Smart Scheduler semestral"),
  Estado = c(rep("Pendiente", 10), rep("Completado", 6))
)
kable(futuro, caption = "Roadmap de mejoras futuras")
```

# Historial de Desarrollo

```{r tabla-historial}
hist <- data.frame(
  Fase = c("Chat 1", "Chat 2", "Chat 3", "**Chat 4**"),
  Descripción = c("Versión inicial con shinymanager, cursos hardcodeados, MongoDB básico",
                   "Custom auth, lazy MongoDB init, extracción IA de sílabos, fix disconnects",
                   "Privacidad por usuario, rotación API keys, horario IA, grades fix, PWA inicial",
                   "Calendario fusionado, Smart Scheduler semestral, PWA Offline-First, Auto-Login, batch upload, Pomodoro delta-time, CRUD drag/drop, migración a studypilot.shinyapps.io"),
  Deploys = c("~8", "~6", "~10", "~12")
)
kable(hist, caption = "Historial de desarrollo por fase")
```

## Bugs críticos resueltos (Chat 4)

- **estandarizar_timestamps eliminada**: Función borrada accidentalmente durante edición, causando crash silencioso en `horario_maestro()` — calendario mostraba "No hay eventos"
- **unused argument (ai_blocks)**: Firma de `obtener_espacio_libre` revertida sin el parámetro — Smart Scheduler crasheaba
- **Color loss**: `estandarizar_evento` defaulteaba a "blue", bloqueando la detección por nombre — todos los eventos eran azules
- **HOUR_H mismatch**: 48px en código vs 50px en CSS — eventos se desfasaban progresivamente
- **Race condition auto-login**: `setInputValue` llegaba antes de que R registrara observers — resuelto con `setTimeout(500ms)`
- **SW cache stale**: Service Worker servía `pomodoro.js` viejo — handlers movidos a HTML inline
- **Pomodoro selector**: `getElementById('pomo_duration')` devolvía wrapper div de Shiny, no el input real

# Conclusiones

StudyPilot resuelve la dispersión de información académica y la carga manual de gestión del ciclo integrando en una sola PWA las funcionalidades de planificador (Google Calendar), estudio enfocado (Forest), gestión de notas (PowerPlanner), y material de estudio (Notion). La v4 añade capacidades de nivel SaaS: calendario inteligente con fusión de fuentes, persistencia de sesión, y operación offline-first.

El proyecto demuestra la viabilidad de construir aplicaciones web modernas usando R (Shiny, bslib, mongolite, ellmer) combinado con técnicas de frontend avanzadas (Service Workers, localStorage, MutationObserver, delta-time timers) y servicios cloud (MongoDB Atlas, Google Gemini, shinyapps.io).

# Anexos

## A. Dependencias del proyecto

```{r eval=FALSE, echo=TRUE}
library(shiny)        # Framework web
library(bslib)        # Bootstrap 5 UI
library(DT)           # Tablas interactivas
library(mongolite)    # MongoDB driver
library(ellmer)       # Google Gemini API
library(pdftools)     # Extracción de texto PDF
library(sodium)       # Hashing de contraseñas (scrypt)
library(digest)       # Tokens MD5 para auto-login
library(shinyjs)      # JavaScript desde R
library(tidyverse)    # Manipulación de datos
library(lubridate)    # Manejo de fechas/intervalos
```

## B. Esquema MongoDB

```{r tabla-mongodb}
mongo <- data.frame(
  Colección = c("users", "courses", "activities", "grades", "study_notes",
                "schedules", "syllabi", "exam_checks", "pomo_sessions",
                "ai_blocks", "cal_overrides", "cal_hidden"),
  `Campos principales` = c(
    "user, password (hash), name, admin",
    "id, name, short, credits, professor, formula, eval_day, color",
    "act_id, course_id, type, name, code, date, week, weight, done, is_calificada",
    "course_id, code, grade",
    "note_id, course_id, text_content, source, created_at",
    "dia, hora_inicio, hora_fin, curso, codigo, aula",
    "course_id, filename, content, uploaded_at",
    "course_id, topic_key, checked",
    "course_id, duration_min, completed_at",
    "summary, start, end, color, is_ai, source",
    "orig_title, orig_start, new_title, new_start_time, new_end_time, new_color",
    "key (summary|start)"),
  `Filtro user_id` = c("No (global)", rep("Sí", 11)),
  check.names = FALSE
)
kable(mongo, caption = "Esquema de colecciones MongoDB")
```

## C. Funciones de IA (ai_functions.R)

```{r tabla-ia}
ia <- data.frame(
  Función = c("ai_extract_syllabus()", "ai_extract_schedule()", "ai_generate_summary()",
              "ai_generate_questions()", "ai_generate_study_guide()",
              "generate_smart_schedule_llm()", "calcular_prioridades_estudio()", "ai_call()"),
  Propósito = c("Extrae curso/evaluaciones/temas de PDF de sílabo",
                "Extrae horario de consolidado de matrícula",
                "Genera resumen + conceptos + mapa conceptual",
                "Genera preguntas MC/abiertas para examen",
                "Genera guía de estudio completa",
                "Genera bloques de estudio con contexto semestral",
                "Calcula prioridades por proximidad y peso",
                "Wrapper central con rotación de 6 API keys")
)
kable(ia, caption = "Funciones de IA")
```

## D. Funciones de Calendario (google_cal.R)

```{r tabla-calendar}
cal <- data.frame(
  Función = c("estandarizar_evento()", "estandarizar_timestamps()", "aplicar_colores_cursos()",
              "fusionar_horarios()", "pdf_schedule_to_events()", "obtener_espacio_libre()",
              "gcal_get_events()", "parse_ics_events()"),
  Propósito = c("Normaliza cualquier df al schema estándar (7 columnas)",
                "Limpia start/end: quita Z, +offset, asegura :SS",
                "Asigna colores dinámicos con anti-colisión GCal",
                "Cruza PDF + GCal con anti-duplicados (>=30min overlap)",
                "Convierte horario recurrente a eventos de una semana",
                "Calcula huecos libres restando busy intervals",
                "Descarga eventos ICS de Google Calendar público",
                "Parsea formato ICS a dataframe")
)
kable(cal, caption = "Funciones de calendario")
```

## E. Métricas del proyecto

```{r tabla-metricas}
met <- data.frame(
  Métrica = c("Líneas de código total", "Archivos R", "Archivos web (CSS/JS/SVG/JSON)",
              "Funciones MongoDB", "Funciones IA", "Funciones Calendar",
              "Despliegues a producción", "Colecciones MongoDB",
              "API keys Gemini", "Pestañas de la app", "Sesiones de desarrollo"),
  Valor = c("~7,200", "7", "5", "20+", "8", "8", "~36", "12", "6", "10", "4")
)
kable(met, caption = "Métricas del proyecto")
```
